---
title: "Stage_Jordan_Analyses_ImmunoProfiler"
author: "J Dutel"
date: "2024-04-15"
output: 
  html_document :
    toc: true
    toc_float: true
---

```{r setup, include = FALSE}
knitr::opts_chunk$set(
	echo = TRUE,

	message = FALSE,
	warning = FALSE
)

library(dplyr)
library(tidyr)
library(ggplot2)
library(lubridate)
library(survival)
library(survminer)
library(summarytools)

library(ade4)
library(factoextra)
library(forcats)
library(RColorBrewer)


library(gtsummary)
library(GGally)
library(fastcluster)

library(arsenal)

library(reshape2)

library(GenVisR)
library(data.table)

library(MOFA2)
library(MOFAdata)
library(data.table)

date_point <- as_date("2017-02-28") # date de point de l'étude princeps Profiler 

```

# Préparation des données

## Données cliniques

```{r Préparation type de cancer, echo = FALSE}

# On déclare une variable "levels_organs" qui assigne à chaque code le type de cancer associé au code

levels_organs <- c(
  
  head_neck = "C00", 
  head_neck = "C01", 
  head_neck = "C02", 
  head_neck = "C03", 
  head_neck = "C04", 
  head_neck = "C05",
  head_neck = "C06", 
  head_neck = "C07", 
  head_neck = "C08", 
  head_neck = "C09", 
  head_neck = "C10", 
  head_neck = "C11", 
  head_neck = "C12", 
  head_neck = "C13", 
  head_neck = "C14", 
  
  others = "C15", #esophagus
  others = "C16", #stomach
  others = "C17", #small_bowel
  
  colorectal = "C18",
  colorectal = "C19",
  colorectal = "C20", 
  
  others = "C21", #anus
  others = "C22", #liver
  others = "C23", #biliary_tract
  others = "C24", #biliary_tract
  
  pancreas = "C25",
  
  others = "C26", #ill-defined digestive organs
  
  head_neck = "C30", 
  head_neck = "C31", 
  head_neck = "C32", #larynx
  
  others = "C33", #trachea
  
  lung = "C34", 
  
  others = "C37", #thymus
  others = "C38", #heart, mediastinum and pleura
  others = "C39", #ill-defined sites in the respiratory system and intrathoracic organs
  others = "C40",
  
  bones = "C41", #bones
  
  others = "C42", 
  
  skin = "C43", #skin
  skin = "C44", #skin
  
  others = "C45", #Mésothéliome (plèvre)
  others = "C46",
  others = "C47", 
  others = "C48",
  
  others = "C49", #other connective and soft tissue
  
  breast = "C50",
  
  female_genital = "C51", #vulve
  female_genital = "C52", #vagina
  female_genital = "C53", #cervix 
  female_genital = "C54", #endometrium 
  female_genital = "C55", #uterus
  female_genital = "C56", #ovary
  female_genital = "C57", #unspecified female genital organs
  
  others = "C58", #placenta
  
  male_genital = "C60", #penis
  prostate = "C61", #prostate
  male_genital = "C62", #testis
  male_genital = "C63", #unspecified male genital organs
  
  urinary_tract = "C64", 
  urinary_tract = "C65", 
  urinary_tract = "C66",
  urinary_tract = "C67",
  urinary_tract = "C68", #unspecified urinary organs
  
  head_neck = "C69", #eye
  
  cns = "C70",
  cns = "C71",
  cns = "C72", 

  head_neck = "C73", #thyroid gland
  
  urinary_tract = "C74", #adrenal gland
  
  others = "C75", #other endocrine glands and related structures
  others = "C76", # other and ill-defined sites
  
  hematological = "C77", # lymph node
  
  hematological = "C81", # Hodgkin lymphoma
  hematological = "C82",
  hematological = "C83",
  hematological = "C84",
  hematological = "C85",
  hematological = "C90",
  hematological = "C91",
  hematological = "C92",
  hematological = "C95",
  hematological = "C96")

```

```{r Préparation des données cliniques}

### %>% équivalent au pipe, permet de chaîner les commandes
### :: sert à accéder directement à une fonction ou un objet depuis un package spécifique (Permet de use une fonction sans avoir besoin de charger tout le package, ou d'éviter des conflits de fonction de package différent)

d <- readxl::read_excel("donnees_cliniques_profiler/DATA/CONSORE/Export ConSoRe Profiler Juin 22.xlsx", sheet = "Cancer", skip = 1) %>% 
  janitor::clean_names() %>% # Simplifier les noms des colonnes, en les convertissant en minuscules, en remplaçant les espaces par des underscores, et en éliminant ou en remplaçant les caractères spéciaux
  filter(numero == 1) %>% # seulement le premier cancer / On garde que les lignes qui on "1" dans la colonne "numéro" / A QUOI 1 correspond ?
  filter(date_de_debut > lubridate::as_date("1993-01-01")) %>% # seulement les diag > 1993 (début du DPI)  / as_date() convertit la string de date en un objet date
  select(ipp, sexe, date_de_debut, diagnostics_cancer, age_au_diagnostic, date_derniere_venue, date_de_deces) %>% # On ne sélectionne que les colonnes qui nous intéressent
  # mutate() permet de créer, supprimer ou modifier des colonnes d'un df
  mutate(date_de_debut = lubridate::as_date(date_de_debut),
         date_derniere_venue = lubridate::as_date(date_derniere_venue),
         date_de_deces_consore = lubridate::as_date(date_de_deces),
         organ_consore = forcats::fct_recode(substr(diagnostics_cancer, 1, 3), !!!levels_organs)) # On a créé une nouvelle colonne dans notre df appellé "organ_consore" dans laquelle on stocke ===> substr(diagnostics_cancer, 1, 3) : On découpe la colonne diagnostics_cancer en chaque caractère et on considère l'enchainement de caractère commencant à la position 1 jusqu'au 3e ==> Les 3 premiers caractères ==> "Cxx" / forcats::fct_recode(...) : permet de recoder les abréviations / !!!levels_organs : permet de passer un ensemble de nouvelles correspondances de noms des abréviations (définit dans levels_organs (==> levels_organs doit être une liste nommée où chaque nom représente le nouveau niveau de facteur et chaque valeur correspond au vieux niveau de facteur. Par exemple, list(NewFactor1 = "OldFactor1", NewFactor2 = "OldFactor2") )


dprofiler_patient <- readr::read_csv(file = "donnees_cliniques_profiler/DATA/PROFILER/Patients-30-11-2020NEW.csv", na = "NULL") %>% 
  select(dpi_id, 
         "date_de_deces_profiler" = Patient_DeathDate, 
         "ddn_profiler" = Patient_LastNewsDate) %>% 
  distinct(dpi_id, .keep_all = TRUE) # Elimine les doublons dans le dataframe et ne conserve que la première occurence dechaque dpi_id ==> .keep_all permet de conserver toutes les autres colonnes que dpi_id (pour chaque dpi_id unique)

dprofiler_cancer <- readr::read_csv(file = "donnees_cliniques_profiler/DATA/PROFILER/Cancer-30-11-2020NEW.csv", na = "NULL") %>% 
  select(dpi_id, 
         "num_inclusion" = "Patient_Id...2", 
         "TumPathCode" = "TumorPathologyEvent_TopographyCode",
         "date_diag_primary" = "TumorPathologyEvent_StartDate_Primary", age) %>% 
  distinct(dpi_id, .keep_all = TRUE) %>% 
  mutate(organ_profiler = fct_recode(substr(TumPathCode, 1, 3), !!!levels_organs))

dprofiler <- left_join(dprofiler_patient, dprofiler_cancer) # Comme les données dans Profiler sotn en plusieurs fichier, on sélectionne dans chaque fichier, les colonnes qui nous intéressent et on les colle ensemble selon les dpi_id


d_clin <- left_join(d, dprofiler, by = c("ipp" = "dpi_id")) %>% 
  mutate(dcd_profiler = !is.na(date_de_deces_profiler), 
         dcd_consore = !is.na(date_de_deces_consore), 
         date_de_deces = pmin(date_de_deces_profiler, date_de_deces_consore, na.rm = TRUE))
# crée une nouvelle colonne dcd_profiler qui sera TRUE si date_de_deces_profiler n'est pas NA, crée une nouvelle colonne dcd_consore qui sera TRUE si date_de_deces_consore n'est pas NA, crée une nouvelle colonne date_de_deces en prenant le minimum entre les dates trouvées dans date_de_deces_profiler et date_de_deces_consore) et Si les deux dates sont NA, la valeur résultante sera également NA

```

## Données immunologiques

```{r Préparation des données immunologiques}
                              
d_cyto <- readxl::read_excel("thibault/immu_data.xlsx") %>% 
  rename("num_inclusion" = "N° INCLUSION",
         "cat_cancer" = `CATEGORIES CANCERS`) %>% 
  mutate("organ" = fct_recode(cat_cancer, 
                                      NULL = "inconnu",
                                      "Systeme_nerveux_central" = "Cerveau",
                                      "Digestif" = "Estomac",
                                      "Digestif" = "Digestif",
                                      "Digestif" = "Œsophage",
                                      "Digestif" = "intestin",
                                      "Digestif" = "Intestin",
                                      "Digestif" = "Carcinome colorectal",
                                      "Voies urinaires" = "RCC",
                                      "Sarcome" = "sarcome",
                                      "Genital_homme" = "Prostate",
                                      "Genital_homme" = "Testicules",
                                      "Genital_femme" = "Utérus",
                                      "Genital_femme" = "Ovaire Autres",
                                      "Genital_femme" = "Ovaire Carcinome",
                                      "Autres"  = "Melanome",
                                      "Autres" = "Thyroide",
                                      "Autres"  = "HCC",
                                      "Autres"  = "Lymphome",
                                      "Autres"  = "Neuroblastome",
                                      "Autres"  = "autres tumeurs",
                                      "Autres"  = "autres carcinomes",
                                      "Autres" = "Autres"))

dd <- left_join(d_cyto, d_clin, by = "num_inclusion")
# On a là un dataframe avec les données issus de CONSORE et de Profiler avec les données de cytométrie

# Il faudra après rajouter à ce dataframe les données des mutations SNV
# SNV_data_base <- read.csv("donnees_biomol_extraction/SNV.csv")


#with(dd, table(organ_profiler, `organ`))
# Le with permet de ne pas écrire le dd$organ_profiler ou autres, ça evite de faire le dd$, ça spécifie le dataframe à utilisé pour séléctionner les colonnes

```

## Données génomiques

```{r Préparation des données génomiques}

d_genomique_mutation <- readr::read_delim(
  file = "projet_ImmunoProfiler_genomique/projet_ImmunoProfiler_genomique/tableauMutation_ImmunoProfiler_avec_patients_complementaire.csv", 
  na = "NA", 
  delim = ",") %>% # On importe les données de mutations
  # janitor::clean_names() %>% # On clean les noms %>%
  data.table::transpose(keep.names = "num_inclusion", make.names = "Gene") %>% # On transpose les lignes en colonnes et inversement (comme pour les autres données)
  # `colnames<-`(.[1, ]) %>% # On renomme les noms de colonnes par les valeurs de la 1ere ligne
  # .[-1, ] %>% # On retire la 1ère ligne (plus utils car stocké dans les noms de colonne maintenant)
  # rename("num_inclusion" = "gene") %>% # On renomme la colonne gene qui ne correspond pas aux genes mais aux num_inclusion
  mutate(num_inclusion = substring(num_inclusion, first = 2)) # Je conserve les char après la position 2 (après le "p") 

colnames(d_genomique_mutation)[-1] <- paste0("mut_", colnames(d_genomique_mutation)[-1]) # On ajoute à toutes les colonnes le préfixe "mut_" pour plus tard lors de la jointure éviter les conflits de nom et écraser des valeurs
d_genomique_mutation <- d_genomique_mutation %>% mutate(across(starts_with("mut_"), as.numeric )) # Pour toutes les colonnes commançant par "mut_" on transforme les valeurs en classe numériques car elles sont pour l'instant de type caractère


dd2 <- dd %>% left_join(d_genomique_mutation, by = "num_inclusion") # On fait la jointure gauche de dd sur d_genomique_mutation via num_inclusion. 
# On a notre gros dataframe dd2 qui contient maintenant les données de muattion des gènes

##################################################################

d_genomique_cnv <- readr::read_delim(
  file = "projet_ImmunoProfiler_genomique/projet_ImmunoProfiler_genomique/tableauCNV_panel_ImmunoProfiler_avec_patients_complementaire.csv", 
  na = "NA", 
  delim = ",") %>% # On importe les données de mutations
  # janitor::clean_names() %>% # On clean les noms
  data.table::transpose(keep.names = "num_inclusion", make.names = "Gene") %>%  
  # `colnames<-`(.[1, ]) %>% # On renomme les noms de colonnes par les valeurs de la 1ere ligne
  # .[-1, ] %>% # On retire la 1ère ligne (plus utils car stocké dans les noms de colonne maintenant)
  # rename("num_inclusion" = "gene") %>% # On renomme la colonne gene qui ne correspond pas aux genes mais aux num_inclusion
  mutate(num_inclusion = substring(num_inclusion, first = 2)) # Je conserve les char après la position 2 (après le "p") 

colnames(d_genomique_cnv)[-1] <- paste0("cnv_", colnames(d_genomique_cnv)[-1]) # On ajoute à toutes les colonnes le préfixe "cnv_" pour plus tard lors de la jointure éviter les conflits de nom et écraser des valeurs
d_genomique_cnv <- d_genomique_cnv %>% mutate(across(starts_with("cnv_"), as.numeric )) # Pour toutes les colonnes commançant par "cnv_" on transforme les valeurs en classe numériques car elles sont pour l'instant de type caractère


dd3 <- dd2 %>% left_join(d_genomique_cnv, by = "num_inclusion") # On fait la jointure gauche de d_genomique_cnv sur dd2 via num_inclusion. 
# On a notre gros dataframe dd3 qui contient maintenant les données snv et cnv des gènes

##################################################################






############################### A remodifier avec les infos des nouveau patients !!!!!!!!!!!!!!
d_geno_info_patient <- read.delim(file = "projet_ImmunoProfiler_genomique/projet_ImmunoProfiler_genomique/info_patients_ok_ImmunoProfiler.txt") %>%
  janitor::clean_names() %>% # On clean les noms
  select("num_inclusion" = "id_patient",
         "version_panel" = "panel") # On importe les métadonnées génomiques pour la détéction des cnv (panel utilisé et la méthode de détection des gènes)

dd4 <- 
  dd3 %>% 
  left_join(d_geno_info_patient, by = "num_inclusion") %>% # On rajoute ces info à notre gros df
  filter(!is.na(organ))




d_info_mutation <- read.delim(file = "projet_ImmunoProfiler_genomique/projet_ImmunoProfiler_genomique/detailsMutations_ImmunoProfiler.txt") %>%
  janitor::clean_names() %>% # On clean les noms
  rename("num_inclusion" = "id_study") %>%
  left_join(dd4 %>% select(num_inclusion, cat_cancer, organ), by = "num_inclusion")

d_info_cnv <- read.delim(file = "projet_ImmunoProfiler_genomique/projet_ImmunoProfiler_genomique/détails_csv.txt") %>%
  janitor::clean_names() %>% # On clean les noms
  mutate(num_inclusion = substring(num_inclusion, first = 2)) %>% # Je conserve les char après la position 2 (après le "p") 
  left_join(dd4 %>% select(num_inclusion, cat_cancer, organ), by = "num_inclusion")

```

```{r Comptage des patients avec, sans ou une partie des données génétiques}


# Nombre de patient totale
length(dd4$num_inclusion) # 483 patients au total OK (Les 492 patients initiaus auxquelles on a enlevé les 9 patients sans organ pour le cancer)
length(d_genomique_mutation$num_inclusion) # 387 patients ayant des données de SNV
length(d_genomique_cnv$num_inclusion) # 341 patients ayant des données de CNV

# Le nombre de patients ayant des données de SNV ET CNV
common_num_inclusion <- intersect(d_genomique_mutation$num_inclusion, d_genomique_cnv$num_inclusion) # Extraire les num_inclusion communs aux deux tables
num_common_in_dd4 <- sum(dd4$num_inclusion %in% common_num_inclusion) # Compter combien de ces num_inclusion communs sont présents dans dd4
num_common_in_dd4 # 318 patients qui ont toutes les données génomiques (SNV et CNV)

# Le nombre de patients n'ayant aucune des données de SNV ET CNV
all_genomic_num_inclusion <- union(d_genomique_mutation$num_inclusion, d_genomique_cnv$num_inclusion) # Identifier les num_inclusion présents dans d_genomique_mutation et d_genomique_cnv
num_not_in_any_genomic <- sum(!(dd4$num_inclusion %in% all_genomic_num_inclusion)) # Compter le nombre de num_inclusion dans dd4 qui ne sont dans aucune des deux tables
num_not_in_any_genomic # 88 patients qui n'ont aucunes données génomiques


# Le nombre de patients ayant des données de SNV UNIQUEMENT
num_SNV <- sum(dd4$num_inclusion %in% d_genomique_mutation$num_inclusion) - num_common_in_dd4 
num_SNV # 60 patient avec des données uniquement SNV

# Le nombre de patients ayant des données de CNV UNIQUEMENT
num_CNV <- sum(dd4$num_inclusion %in% d_genomique_cnv$num_inclusion) - num_common_in_dd4 
num_CNV # 17 patient avec des données uniquement CNV

# Vérifions si les comptes sont bons :
num_CNV + num_SNV + num_not_in_any_genomic + num_common_in_dd4 == 483 # OK parfait 






# Filtrer dd4 pour ne conserver que les patients avec organ égal à "Digestif"
dd4_digestif <- dd4 %>%
  filter(organ == "Digestif")

# Nombre de patients après filtrage
length(dd4_digestif$num_inclusion) # nombre total de patients "Digestif"

# Identifier les num_inclusion présents dans d_genomique_mutation et d_genomique_cnv
all_genomic_num_inclusion <- union(d_genomique_mutation$num_inclusion, d_genomique_cnv$num_inclusion)
# Compter le nombre de num_inclusion dans dd4_digestif qui ne sont dans aucune des deux tables
num_not_in_any_genomic_digestif <- sum(!(dd4_digestif$num_inclusion %in% all_genomic_num_inclusion))
# Afficher le résultat
num_not_in_any_genomic_digestif

# Le nombre de patients ayant des données de SNV ET CNV
common_num_inclusion <- intersect(d_genomique_mutation$num_inclusion, d_genomique_cnv$num_inclusion)
num_common_in_dd4_digestif <- sum(dd4_digestif$num_inclusion %in% common_num_inclusion)
num_common_in_dd4_digestif

# Le nombre de patients ayant des données de SNV UNIQUEMENT
num_SNV_digestif <- sum(dd4_digestif$num_inclusion %in% d_genomique_mutation$num_inclusion) - num_common_in_dd4_digestif
num_SNV_digestif

# Le nombre de patients ayant des données de CNV UNIQUEMENT
num_CNV_digestif <- sum(dd4_digestif$num_inclusion %in% d_genomique_cnv$num_inclusion) - num_common_in_dd4_digestif
num_CNV_digestif

# Vérifions si les comptes sont bons :
num_CNV_digestif + num_SNV_digestif + num_not_in_any_genomic_digestif + num_common_in_dd4_digestif == length(dd4_digestif$num_inclusion)







# Filtrer dd4 pour ne conserver que les patients avec organ égal à "ORL"
dd4_orl <- dd4[dd4$organ == "ORL", ]

# Nombre de patients après filtrage
num_total_orl <- length(dd4_orl$num_inclusion) # nombre total de patients "ORL"
num_total_orl

# Identifier les num_inclusion présents dans d_genomique_mutation et d_genomique_cnv
all_genomic_num_inclusion <- union(d_genomique_mutation$num_inclusion, d_genomique_cnv$num_inclusion)
# Compter le nombre de num_inclusion dans dd4_orl qui ne sont dans aucune des deux tables
num_not_in_any_genomic_orl <- sum(!(dd4_orl$num_inclusion %in% all_genomic_num_inclusion))
num_not_in_any_genomic_orl

# Le nombre de patients ayant des données de SNV ET CNV
common_num_inclusion <- intersect(d_genomique_mutation$num_inclusion, d_genomique_cnv$num_inclusion)
num_common_in_dd4_orl <- sum(dd4_orl$num_inclusion %in% common_num_inclusion)
num_common_in_dd4_orl

# Le nombre de patients ayant des données de SNV UNIQUEMENT
num_SNV_orl <- sum(dd4_orl$num_inclusion %in% d_genomique_mutation$num_inclusion) - num_common_in_dd4_orl
num_SNV_orl

# Le nombre de patients ayant des données de CNV UNIQUEMENT
num_CNV_orl <- sum(dd4_orl$num_inclusion %in% d_genomique_cnv$num_inclusion) - num_common_in_dd4_orl
num_CNV_orl

# Vérifions si les comptes sont bons :
verification <- num_CNV_orl + num_SNV_orl + num_not_in_any_genomic_orl + num_common_in_dd4_orl == num_total_orl
verification





# Filtrer dd4 pour ne conserver que les patients avec organ ni égal à "Digestif" ni à "ORL"
dd4_other <- dd4[!(dd4$organ %in% c("Digestif", "ORL")), ]

# Nombre de patients après filtrage
num_total_other <- length(dd4_other$num_inclusion) # nombre total de patients autres
num_total_other

# Identifier les num_inclusion présents dans d_genomique_mutation et d_genomique_cnv
all_genomic_num_inclusion <- union(d_genomique_mutation$num_inclusion, d_genomique_cnv$num_inclusion)

# Compter le nombre de num_inclusion dans dd4_other qui ne sont dans aucune des deux tables
num_not_in_any_genomic_other <- sum(!(dd4_other$num_inclusion %in% all_genomic_num_inclusion))
num_not_in_any_genomic_other

# Le nombre de patients ayant des données de SNV ET CNV
common_num_inclusion <- intersect(d_genomique_mutation$num_inclusion, d_genomique_cnv$num_inclusion)
num_common_in_dd4_other <- sum(dd4_other$num_inclusion %in% common_num_inclusion)
num_common_in_dd4_other

# Le nombre de patients ayant des données de SNV UNIQUEMENT
num_SNV_other <- sum(dd4_other$num_inclusion %in% d_genomique_mutation$num_inclusion) - num_common_in_dd4_other
num_SNV_other

# Le nombre de patients ayant des données de CNV UNIQUEMENT
num_CNV_other <- sum(dd4_other$num_inclusion %in% d_genomique_cnv$num_inclusion) - num_common_in_dd4_other
num_CNV_other

# Vérifions si les comptes sont bons :
verification <- num_CNV_other + num_SNV_other + num_not_in_any_genomic_other + num_common_in_dd4_other == num_total_other
verification







```

# Analyses Watterfall Plot

## SNV

### Gestion des données manquantes

```{r Gestion des données manquantes genomiques mutations}

data_mut <- merge(d_genomique_mutation, dd4[c("num_inclusion", "cat_cancer")], by = "num_inclusion")


nbNA_gene <- colSums(is.na(data_mut)) # On compte le nombre de valeur manquante NA (on regarde la somme) pour chaque colonne (genes) et on stocke ça dans un vecteur
table(nbNA_gene) # On regarde ce vecteur (Il y a 23 genes avec au moins 319 NA)
data_mut_narm <- data_mut[ , nbNA_gene < 319] # On sélectionne que les colonnes (les genes) qui ont une somme de NA inférieur à 319
# data_mut_narm <- data_mut[ , nbNA_gene == 0] # On sélectionne que les colonnes (les genes) qui ont une somme de NA inférieur à 319


nbNA_ind <- apply(data_mut_narm, 1, FUN = function(x) sum(is.na(x))) # On compte le nombre de valeur manquante NA (on regarde la somme) pour chaque ligne (patients) et on stocke ça dans un vecteur
table(nbNA_ind) # On regarde ce vecteur (Il y a 106 patients avec des lignes contenant des NA)
data_mut_narm <- data_mut_narm[nbNA_ind == 0,] # On sélectionne que les lignes du vecteur (les patients) qui ont une somme de NA valant 0 (patient pour lesquels on a toutes les données)

```

### Pourcentages de mutations

```{r Pourcentages de mutations}

mutation_matrix <- as.matrix(data_mut[,2:94])
mutation_pourcentage <- as.data.frame((colSums(mutation_matrix == 1, na.rm = TRUE) / nrow(mutation_matrix) ) * 100)
mutation_pourcentage

```

### Statistiques basiques

```{r statistiques basiques, results="asis"}

summarytools::st_options(lang = 'fr')
summarytools::dfSummary(data_mut_narm,
                        plain.ascii  = FALSE,
                        style        = 'grid',
                        graph.magnif = 0.85,
                        varnumbers = FALSE,
                        valid.col    = FALSE,
                        tmp.img.dir  = "/tmp")

```

### Statistiques de mutation par cancer

```{r statistiques de mutation par cancer, results="asis"}

data_subset <- subset(data_mut_narm, select = -num_inclusion) # Exclure la colonne "num_inclusion" du dataframe sinon c'est prend trop de place

tab <- tableby(
  data_subset$cat_cancer ~ ., # On regarde les stats que pour les colonnes gènes
  data=data_subset)

summary(tab, pfootnote = TRUE)

```

### Watterfall Plot pour tous les cancers

```{r WatterfallPlot pancancer}

################################################################################
# https://www.cbioportal.org/oncoprinter                                       #
# https://currentprotocols.onlinelibrary.wiley.com/doi/full/10.1002/cpz1.252   #
################################################################################

myVars <- 
  d_info_mutation %>% 
  mutate(trv_type = "missense") %>% 
  select(c("num_inclusion", "gene_symbol", "trv_type", "amino_acid_change")) %>% 
  setnames(c("sample", "gene", "mutation", "amino_acid_change"))

myHierarchy <- 
  data.table("mutation"=c("missense"), color=c("#046C9A")) # Permet de représenter en priorité des types de mutation, ici on a que des mutations Missense donc pas très utile

mutationBurden <- d_info_mutation[c("num_inclusion", "coverage")] %>% setnames(c("sample", "coverage"))
myMutBurden <- as.numeric(mutationBurden$coverage)
names(myMutBurden) <- mutationBurden$sample

d_cyto_narm <- read.table("cluster_immuno", h = T)



clinicalData <- Clinical(inputData = 
                           d_info_mutation %>%
                           select(c("num_inclusion", "cat_cancer")) %>% 
                           setnames(c("sample", "Categorie_cancer")) %>% 
                           mutate(cancer_group = case_when(Categorie_cancer %in% c("Carcinome colorectal", "Digestif", "Estomac", "intestin", "Intestin", "Œsophage", "Pancréas") ~ "Digestifs",
                                                           Categorie_cancer %in% c("Ovaire Autres", "Ovaire Carcinome", "Prostate", "Testicules", "Thyroide", "Utérus", "Voies urinaires") ~ "Gynéco/Uro",
                                                           Categorie_cancer %in% c("HCC", "RCC") ~ "Hépatiques/Rénaux",
                                                           Categorie_cancer %in% c("Melanome", "sarcome", "Sarcome") ~ "Peau/Tissus mous",
                                                           Categorie_cancer %in% c("Poumon", "ORL") ~ "Thoraciques",
                                                           Categorie_cancer %in% c("Cerveau", "Neuroblastome") ~ "Neurologiques",
                                                           TRUE ~ "Autres")) %>%
                           select(c("sample", "cancer_group")) %>%
                           left_join(d_cyto_narm[c("num_inclusion", "typo")] %>% setnames(c("sample", "cluster")),
                                     d_typo, 
                                     by = "sample"), 
                         
                         palette = c("Digestifs" = "#85D4E3",  # Couleur représentative pour les cancers digestifs
                                     "Gynéco/Uro" = "#CC6688",  # Couleur rose pour représenter les cancers gynéco-urologiques
                                     "Hépatiques/Rénaux" = "#BBBB22",  # Couleur jaune pour les cancers du foie et des reins
                                     "Peau/Tissus mous" = "#FF9900",  # Couleur orange pour la peau et sarcomes
                                     "Thoraciques" = "#3366CC",  # Bleu pour les cancers thoraciques
                                     "Neurologiques" = "#000000",  # Noir pour les cancers neurologiques
                                     "Autres" = "#798E87",  # Gris pour les autres types de cancers moins communs
                                     "1" = "red",
                                     "2" = "blue",
                                     "3" = "green",
                                     "4" = "purple",
                                     "5" = "yellow"),
                         
                         clinicalLayers = list(theme(axis.text.x = element_text(angle=90, color="black", size=3))),
                         
                         legendColumns = 2)



plotData <- Waterfall(input = myVars,
                      coverage = myMutBurden, 
                      mutationHierarchy = myHierarchy,
                      clinical = clinicalData, 
                      geneMax = 10, 
                      plotA = "burden", 
                      plotATally = "complex",
                      plotBTally = "complex", 
                      sampleNames = TRUE, 
                      sectionHeights = c(0.2, 0.6, 0.2), 
                      sectionWidths = c(0.2, 0.8),
                      plotALayers = list(theme(axis.text.x=element_text(angle=90, color="black", size=2))),
                      plotBLayers = list(theme(axis.text.x=element_text(angle=0, color="black", size=10))), 
                      plotCLayers = list(theme(axis.text.x=element_text(angle=90, color="black", size=2))))


drawPlot(plotData)

# plotData <- Waterfall(myVars, mutationHierarchy = myHierarchy)
# plotData <- Waterfall(myVars, mutationHierarchy = myHierarchy, clinical = clinicalData)
# plotData <- Waterfall(myVars, mutationHierarchy = myHierarchy, coverage=myMutBurden, plotA = "burden")
# plotData <- Waterfall(myVars, labelColumn="amino acid change", mutationHierarchy = myHierarchy, plotATally = "complex", plotBTally = "complex", geneMax=10)

# pdf(file="Figure_1.pdf", height=8, width=12)
# dev.off()

# table(myClinical$Categorie_cancer)
# 
# myClinicalColors <- c(
#   "Autres" = "#798E87",
#   "autres carcinomes" = "#C27D38",
#   "autres tumeurs" = "#CCC591",
#   "Carcinome colorectal" = "#29211F",
#   "Cerveau" = "#9C964A",
#   "Digestif" = "#85D4E3",
#   "Estomac" = "#A8B6BF",
#   "HCC" = "#FF0000",
#   "inconnu" = "#00A08A",
#   "intestin" = "#F2AD00",
#   "Intestin" = "#5BBCD6",
#   "Lymphome" = "#046C9A",
#   "Melanome" = "#D69C4E",
#   "Neuroblastome" = "#000000",
#   "Œsophage" = "#446455",
#   "ORL" = "#76AB7F",
#   "Ovaire Autres" = "#674172",
#   "Ovaire Carcinome" = "#CC6688",
#   "Pancréas" = "#BA7FAD",
#   "Poumon" = "#3366CC",
#   "Prostate" = "#88AA77",
#   "RCC" = "#BBBB22",
#   "sarcome" = "#FF9900",
#   "Sarcome" = "#DD4477",
#   "Sein" = "#994499",
#   "Testicules" = "#22AA99",
#   "Thyroide" = "#AAAA11",
#   "Utérus" = "#6633CC",
#   "Voies urinaires" = "#E67300"
# )

```

D'un point de vue pancancer, le gène TP53 est celui retrouvé muté dans la majorité des cancers

### Watterfall Plot pour Cancer colorectal

```{r WatterfallPlot cancer colorectal}

myVars2 <- 
  d_info_mutation %>% 
  filter(cat_cancer == "Carcinome colorectal") %>%
  mutate(trv_type = "missense") %>% 
  select(c("num_inclusion", "gene_symbol", "trv_type", "amino_acid_change")) %>% 
  setnames(c("sample", "gene", "mutation", "amino_acid_change"))

clinicalData <- Clinical(inputData = 
                           d_info_mutation %>%
                           filter(cat_cancer == "Carcinome colorectal") %>%
                           select(c("num_inclusion", "cat_cancer")) %>% 
                           setnames(c("sample", "Categorie_cancer")) %>% 
                           left_join(d_cyto_narm[c("num_inclusion", "typo")] %>% setnames(c("sample", "cluster")),
                                     d_typo, 
                                     by = "sample"), 

                         palette = c("Carcinome colorectal" = "grey",
                                     "1" = "red",
                                     "2" = "blue",
                                     "3" = "green",
                                     "4" = "purple",
                                     "5" = "yellow"),
                                         
                         clinicalLayers = list(theme(axis.text.x = element_text(angle=90, color="black", size=3))),
                         
                         legendColumns = 2)


plotData <- Waterfall(input = myVars2,
                      coverage = myMutBurden, 
                      mutationHierarchy = myHierarchy,
                      clinical = clinicalData, 
                      geneMax = 10, 
                      plotA = "burden", 
                      plotATally = "complex",
                      plotBTally = "complex", 
                      sampleNames = TRUE, 
                      sectionHeights = c(0.2, 0.6, 0.2), 
                      sectionWidths = c(0.2, 0.8),
                      plotALayers = list(theme(axis.text.x=element_text(angle=90, color="black", size=2))),
                      plotBLayers = list(theme(axis.text.x=element_text(angle=0, color="black", size=10))), 
                      plotCLayers = list(theme(axis.text.x=element_text(angle=90, color="black", size=2))),
                      labelColumn="amino_acid_change", 
                      labelSize = 1.7, 
                      labelAngle = 90)

drawPlot(plotData)

```

D'un point de vue cancer colorectal, les gènes KRAS et APC sont mutés dans la majorité des cancers colorectaux (50% des patients pour KRAS et 35% pour APC) En prenant en compte le gène TP53 muté avec sa dimension pancancer : Dans cette cohorte, le profil mutationnel d'un patient atteint de cancer colorectal est : TP53 muté / KRAS muté / APC muté

### Watterfall Plot pour Cancer ORL

```{r WatterfallPlot cancer ORL}

myVars3 <- d_info_mutation %>% filter(d_info_mutation$cat_cancer == "ORL")
myVars3$trv_type <- "missense"

myVars3 <- myVars3[c("num_inclusion", "gene_symbol", "trv_type", "amino_acid_change")]
setnames(myVars3, c("sample", "gene", "mutation", "amino_acid_change"))

myHierarchy3 <- data.table("mutation"=c("missense"), color=c("#046C9A")) # Permet de représenter en priorité des types de mutation, ici on a que des mutations Missense donc pas très utile

myClinical <- d_info_mutation %>% filter(d_info_mutation$cat_cancer == "ORL")
myClinical <- myClinical[c("num_inclusion", "cat_cancer")]
setnames(myClinical, c("sample", "Categorie_cancer"))

d_typo <- d_cyto_narm[c("num_inclusion", "typo")] %>% setnames(c("sample", "cluster"))
myClinical <- left_join(myClinical, d_typo, by = "sample")

myClinicalColors <- c(
  "ORL" = "grey",
  "1" = "red",
  "2" = "blue",
  "3" = "green",
  "4" = "purple",
  "5" = "yellow"
)

myHierarchy2 <- data.table("mutation"=c("missense"), color=c("#046C9A")) # Permet de représenter en priorité des types de mutation, ici on a que des mutations Missense donc pas très utile

LayerClinic <- list(theme(axis.text.x=element_text(angle=90, color="black", size= 6)))

clinicalData <- Clinical(inputData = myClinical, palette = myClinicalColors, legendColumns = 1, clinicalLayers = LayerClinic)

mutationBurden3 <- d_info_mutation[c("num_inclusion", "coverage")]
setnames(mutationBurden3, c("sample", "coverage"))
myMutBurden3 <- as.numeric(mutationBurden3$coverage)
names(myMutBurden3) <- mutationBurden3$sample

newLayerA <- list(theme(axis.text.x=element_text(angle=90, color="black", size=7)))
newLayerB <- list(theme(axis.text.x=element_text(angle=0, color="black", size=10)))
newLayerC <- list(theme(axis.text.x=element_text(angle=90, color="black", size=7)))

plotData3 <- Waterfall(myVars3, coverage = myMutBurden3, clinical = clinicalData, mutationHierarchy = myHierarchy3, geneMax=10, plotA = "burden", plotATally = "complex",plotALayers = newLayerA, plotBTally = "complex", plotBLayers = newLayerB, sampleNames = TRUE, sectionHeights = c(0.2, 0.6, 0.2), sectionWidths = c(0.2, 0.8), plotCLayers = newLayerC, gridOverlay = TRUE, labelColumn="amino_acid_change", labelSize = 2.25, labelAngle = 90)

drawPlot(plotData3)

```

D'un point de vue cancer ORL, il est dificile de trouver des gènes mutés spécifiques à ce type de cancer. On observe le gène TP53 muté avec sa dimension pancancer. Il est difficile d'établir un profil muationnel pour ce type de cancer

### Watterfall Plot pour Cancer Cerveau

```{r WatterfallPlot cancer Cerveau}

myVars4 <- d_info_mutation %>% filter(d_info_mutation$cat_cancer == "Cerveau")
myVars4$trv_type <- "missense"

myVars4 <- myVars4[c("num_inclusion", "gene_symbol", "trv_type", "amino_acid_change")]
setnames(myVars4, c("sample", "gene", "mutation", "amino_acid_change"))

myHierarchy4 <- data.table("mutation"=c("missense"), color=c("#046C9A")) # Permet de représenter en priorité des types de mutation, ici on a que des mutations Missense donc pas très utile



myClinical <- d_info_mutation %>% filter(d_info_mutation$cat_cancer == "Cerveau")
myClinical <- myClinical[c("num_inclusion", "cat_cancer")]
setnames(myClinical, c("sample", "Categorie_cancer"))

d_typo <- d_cyto_narm[c("num_inclusion", "typo")] %>% setnames(c("sample", "cluster"))
myClinical <- left_join(myClinical, d_typo, by = "sample")



myClinicalColors <- c(
  "ORL" = "grey",
  "1" = "red",
  "2" = "blue",
  "3" = "green",
  "4" = "purple",
  "5" = "yellow"
)

myHierarchy2 <- data.table("mutation"=c("missense"), color=c("#046C9A")) # Permet de représenter en priorité des types de mutation, ici on a que des mutations Missense donc pas très utile


LayerClinic <- list(theme(axis.text.x=element_text(angle=90, color="black", size= 6)))

clinicalData <- Clinical(inputData = myClinical, palette = myClinicalColors, legendColumns = 1, clinicalLayers = LayerClinic)


mutationBurden4 <- d_info_mutation[c("num_inclusion", "coverage")]
setnames(mutationBurden4, c("sample", "coverage"))
myMutBurden4 <- as.numeric(mutationBurden4$coverage)
names(myMutBurden4) <- mutationBurden4$sample

newLayerA <- list(theme(axis.text.x=element_text(angle=90, color="black", size=7)))
newLayerB <- list(theme(axis.text.x=element_text(angle=0, color="black", size=10)))
newLayerC <- list(theme(axis.text.x=element_text(angle=90, color="black", size=7)))

plotData4 <- Waterfall(myVars4, coverage = myMutBurden4, clinical = clinicalData, mutationHierarchy = myHierarchy4, geneMax=10, plotA = "burden", plotATally = "complex",plotALayers = newLayerA, plotBTally = "complex", plotBLayers = newLayerB, sampleNames = TRUE, sectionHeights = c(0.2, 0.6, 0.2), sectionWidths = c(0.2, 0.8), plotCLayers = newLayerC, gridOverlay = TRUE, labelColumn="amino_acid_change", labelSize = 2.5)

drawPlot(plotData4)

```

D'un point de vue cancer du cerveau, il est là aussi dificile de trouver des gènes mutés spécifiques à ce type de cancer. On observe le gène TP53 muté avec sa dimension pancancer. Il est difficile d'établir un profil muationnel pour ce type de cancer

## CNV

```{r WaterfallPlot CNV des gènes (all cancers)}

### Waterfall Plot que CSV (all cancers)

myVars5 <- d_info_cnv

setnames(myVars5, c("sample", "gene", "mutation", "Categorie_cancer", "Organ"))

myHierarchy5 <- data.table("mutation"=c("délétion", "gain"), color=c("#046C9A", "#CC6688")) 

myClinical <- d_info_cnv
myClinical <- myClinical[c("sample", "Categorie_cancer")]
setnames(myClinical, c("sample", "Categorie_cancer"))

myClinical <- myClinical %>%
  mutate(
    cancer_group = case_when(
      Categorie_cancer %in% c("Carcinome colorectal", "Digestif", "Estomac", "intestin", "Intestin", "Œsophage", "Pancréas") ~ "Digestifs",
      Categorie_cancer %in% c("Ovaire Autres", "Ovaire Carcinome", "Prostate", "Testicules", "Thyroide", "Utérus", "Voies urinaires") ~ "Gynécologiques/Urologiques",
      Categorie_cancer %in% c("HCC", "RCC") ~ "Hépatiques/Rénaux",
      Categorie_cancer %in% c("Melanome", "sarcome", "Sarcome") ~ "Peau/Tissus mous",
      Categorie_cancer %in% c("Poumon", "ORL") ~ "Thoraciques",
      Categorie_cancer %in% c("Cerveau", "Neuroblastome") ~ "Neurologiques",
      TRUE ~ "Autres"
    )
  )

myClinical <- myClinical[,c("sample", "cancer_group")]

d_typo <- d_cyto_narm[c("num_inclusion", "typo")] %>% setnames(c("sample", "cluster"))
myClinical <- left_join(myClinical, d_typo, by = "sample")



myClinicalColors <- c(
  "Digestifs" = "#85D4E3",  # Couleur représentative pour les cancers digestifs
  "Gynécologiques/Urologiques" = "#CC6688",  # Couleur rose pour représenter les cancers gynéco-urologiques
  "Hépatiques/Rénaux" = "#BBBB22",  # Couleur jaune pour les cancers du foie et des reins
  "Peau/Tissus mous" = "#FF9900",  # Couleur orange pour la peau et sarcomes
  "Thoraciques" = "#3366CC",  # Bleu pour les cancers thoraciques
  "Neurologiques" = "#000000",  # Noir pour les cancers neurologiques
  "Autres" = "#798E87",  # Gris pour les autres types de cancers moins communs
  "1" = "red",
  "2" = "blue",
  "3" = "green",
  "4" = "purple",
  "5" = "yellow"
)

LayerClinic <- list(theme(axis.text.x=element_text(angle=90, color="black", size=3)))

clinicalData <- Clinical(inputData = myClinical, palette = myClinicalColors, legendColumns = 2, clinicalLayers = LayerClinic)

newLayerA <- list(theme(axis.text.x=element_text(angle=90, color="black", size=1)))
newLayerB <- list(theme(axis.text.x=element_text(angle=0, color="black", size=10)))
newLayerC <- list(theme(axis.text.x=element_text(angle=90, color="black", size=1)))

plotData5 <- Waterfall(myVars5, mutationHierarchy = myHierarchy5, clinical = clinicalData, geneMax=10, plotATally = "complex", plotALayers = newLayerA, plotBTally = "complex", plotBLayers = newLayerB, sampleNames = TRUE, sectionHeights = c(0.2, 0.6, 0.2), sectionWidths = c(0.2, 0.8), plotCLayers = newLayerC)

drawPlot(plotData5)


```

### Waterfall Plot que CNV pour colorectal cancer

```{r WaterfallPlot CNV des gènes (colorectal cancers)}

myVars6 <- d_info_cnv %>% filter(Categorie_cancer == "Carcinome colorectal")
myVars6 <- myVars6[,1:3]
setnames(myVars6, c("sample", "gene", "mutation"))

myHierarchy6 <- data.table("mutation"=c("délétion", "gain"), color=c("#046C9A", "#CC6688")) 


myClinical <- d_info_cnv %>% filter(Categorie_cancer == "Carcinome colorectal")
myClinical <- myClinical[c("sample", "Categorie_cancer")]

d_typo <- d_cyto_narm[c("num_inclusion", "typo")] %>% setnames(c("sample", "cluster"))
myClinical <- left_join(myClinical, d_typo, by = "sample")



myClinicalColors <- c(
  "Carcinome colorectal" = "grey",
  "1" = "red",
  "2" = "blue",
  "3" = "green",
  "4" = "purple",
  "5" = "yellow"
)


LayerClinic <- list(theme(axis.text.x=element_text(angle=90, color="black", size=3)))

clinicalData <- Clinical(inputData = myClinical, palette = myClinicalColors, legendColumns = 1, clinicalLayers = LayerClinic)


newLayerA <- list(theme(axis.text.x=element_text(angle=90, color="black", size=1)))
newLayerB <- list(theme(axis.text.x=element_text(angle=0, color="black", size=10)))
newLayerC <- list(theme(axis.text.x=element_text(angle=90, color="black", size=1)))

plotData6 <- Waterfall(myVars6, mutationHierarchy = myHierarchy6, clinical = clinicalData, geneMax=40, plotATally = "complex", plotALayers = newLayerA, plotBTally = "complex", plotBLayers = newLayerB, sampleNames = TRUE, sectionHeights = c(0.2, 0.6, 0.2), sectionWidths = c(0.2, 0.8), plotCLayers = newLayerC)

drawPlot(plotData6)


```

### Waterfall Plot que CNV pour cancer ORL

```{r WaterfallPlot CNV des gènes (ORL cancers)}

myVars7 <- d_info_cnv %>% filter(Categorie_cancer == "ORL")
myVars7 <- myVars7[,1:3]
setnames(myVars7, c("sample", "gene", "mutation"))

myHierarchy7 <- data.table("mutation"=c("délétion", "gain"), color=c("#046C9A", "#CC6688")) 

myClinical <- d_info_cnv %>% filter(Categorie_cancer == "ORL")
myClinical <- myClinical[c("sample", "Categorie_cancer")]

d_typo <- d_cyto_narm[c("num_inclusion", "typo")] %>% setnames(c("sample", "cluster"))
myClinical <- left_join(myClinical, d_typo, by = "sample")



myClinicalColors <- c(
  "ORL" = "grey",
  "1" = "red",
  "2" = "blue",
  "3" = "green",
  "4" = "purple",
  "5" = "yellow"
)


LayerClinic <- list(theme(axis.text.x=element_text(angle=90, color="black", size=3)))

clinicalData <- Clinical(inputData = myClinical, palette = myClinicalColors, legendColumns = 1, clinicalLayers = LayerClinic)


newLayerA <- list(theme(axis.text.x=element_text(angle=90, color="black", size=1)))
newLayerB <- list(theme(axis.text.x=element_text(angle=0, color="black", size=10)))
newLayerC <- list(theme(axis.text.x=element_text(angle=90, color="black", size=1)))

plotData7 <- Waterfall(myVars7, mutationHierarchy = myHierarchy7, clinical = clinicalData, geneMax=40, plotATally = "complex", plotALayers = newLayerA, plotBTally = "complex", plotBLayers = newLayerB, sampleNames = TRUE, sectionHeights = c(0.2, 0.6, 0.2), sectionWidths = c(0.2, 0.8), plotCLayers = newLayerC)

drawPlot(plotData7)

```

## Waterfall Plot CNV + SNV

### Waterfall Plot CNV + SNV (all cancers)

```{r WaterfallPlot CNV + mutations des gènes (all cancers)}

myVars_bis <- myVars[,1:3]
myVars5 <- myVars5[,1:3]
myVars8 <- rbind(myVars_bis, myVars5)

myHierarchy8 <- data.table("mutation"=c("missense", "délétion", "gain"), color=c("#FF9900", "#046C9A", "#CC6688")) # Permet de représenter en priorité des types de mutation, ici on a que des mutations Missense donc pas très utile


newLayerA <- list(theme(axis.text.x=element_text(angle=90, color="black", size=1)))
newLayerB <- list(theme(axis.text.x=element_text(angle=0, color="black", size=10)))
newLayerC <- list(theme(axis.text.x=element_text(angle=90, color="black", size=1)))

plotData8 <- Waterfall(myVars8, mutationHierarchy = myHierarchy8, geneMax=60, plotATally = "complex",plotALayers = newLayerA, plotBTally = "complex", plotBLayers = newLayerB, sampleNames = TRUE, sectionHeights = c(0.2, 0.6, 0.2), sectionWidths = c(0.2, 0.8), plotCLayers = newLayerC)

drawPlot(plotData8)

```

```{r WaterfallPlot CNV + mutations des gènes (all cancers) v2}

myVars_SNV_allcancer <- 
  d_info_mutation %>% 
  mutate(trv_type = "SNV") %>% 
  select(c("num_inclusion", "gene_symbol", "trv_type")) %>% 
  setnames(c("sample", "gene", "mutation"))
myVars_CNV_allcancer <- 
  d_info_cnv[,1:3] %>%
  setnames(c("sample", "gene", "mutation"))

myVars_SNV_CNV_allcancer <- rbind(myVars_SNV_allcancer, myVars_CNV_allcancer)

myHierarchy8 <- data.table("mutation"=c("SNV", "délétion", "gain"), color=c("#FF9900", "#046C9A", "#CC6688"))


newLayerA <- list(theme(axis.text.x=element_text(angle=90, color="black", size=1)))
newLayerB <- list(theme(axis.text.x=element_text(angle=0, color="black", size=10)))
newLayerC <- list(theme(axis.text.x=element_text(angle=90, color="black", size=1)))

plotData8 <- Waterfall(myVars_SNV_CNV_allcancer, mutationHierarchy = myHierarchy8, geneMax=60, plotATally = "complex",plotALayers = newLayerA, plotBTally = "complex", plotBLayers = newLayerB, sampleNames = TRUE, sectionHeights = c(0.2, 0.6, 0.2), sectionWidths = c(0.2, 0.8), plotCLayers = newLayerC)

drawPlot(plotData8)

```

```{r WaterfallPlot CNV + mutations des gènes (all cancers) v3 toutes les mutations en meme temps}

dd4_organ <- dd4 %>% select(num_inclusion, organ)

CNV_all_patients <- 
  read.delim(file = "projet_ImmunoProfiler_genomique/projet_ImmunoProfiler_genomique/resultats_CNV_all_patients.txt") %>%
  mutate(num_inclusion = substring(num_inclusion, first = 2)) %>% # Je conserve les char après la position 2 (après le "p")
  left_join(dd4_organ, by = "num_inclusion") %>%
  filter(!is.na(organ))

length(unique(CNV_all_patients$num_inclusion))

SNV_all_patients <- 
  read.delim(file = "projet_ImmunoProfiler_genomique/projet_ImmunoProfiler_genomique/resultats_SNV_all_patients.txt") %>%
  mutate(num_inclusion = substring(num_inclusion, first = 2)) %>% # Je conserve les char après la position 2 (après le "p")
  left_join(dd4_organ, by = "num_inclusion") %>%
  filter(!is.na(organ))

length(unique(SNV_all_patients$num_inclusion))

# Je crois que les nombres de patient ne sont pas cherent avec le flowchart car mon script ne note pas les patients qui n'ont aucune muattion ! A améliorer !

CNV_SNV_all_patients <- 
  rbind(CNV_all_patients, SNV_all_patients) %>% 
  mutate(type_mutation = ifelse(is.na(type_mutation), "NA", type_mutation)) %>%
  select(num_inclusion, gene, type_mutation) %>%
  setnames(c("sample", "gene", "mutation")) %>%
  filter(mutation != "Pas de mutation")

myHierarchy8 <- data.table("mutation"=c("SNV", "Délétion", "Gain", "NA"), color=c("#FF9900", "#046C9A", "#CC6688", "grey")) # Permet de représenter en priorité des types de mutation, ici on a que des mutations Missense donc pas très utile


newLayerA <- list(theme(axis.text.x=element_text(angle=90, color="black", size=1)))
newLayerB <- list(theme(axis.text.x=element_text(angle=0, color="black", size=7),
                        axis.text.y=element_text(angle=0, color="black", size=5)))
newLayerC <- list(theme(axis.text.x=element_text(angle=90, color="black", size=1)))

plotData8 <- Waterfall(CNV_SNV_all_patients, mutationHierarchy = myHierarchy8, geneMax=45, plotATally = "complex",plotALayers = newLayerA, plotBTally = "complex", plotBLayers = newLayerB, sampleNames = TRUE, sectionHeights = c(0.2, 0.6, 0.2), sectionWidths = c(0.2, 0.8), plotCLayers = newLayerC)

drawPlot(plotData8)


```

```{r WaterfallPlot CNV + mutations des gènes (all cancers) v3 une mutation à la fois}

dd4_organ <- dd4 %>% select(num_inclusion, organ)

CNV_all_patients <- 
  read.delim(file = "projet_ImmunoProfiler_genomique/projet_ImmunoProfiler_genomique/resultats_CNV_all_patients.txt") %>%
  mutate(num_inclusion = substring(num_inclusion, first = 2)) %>% # Je conserve les char après la position 2 (après le "p")
  left_join(dd4_organ, by = "num_inclusion") %>%
  filter(!is.na(organ))

length(unique(CNV_all_patients$num_inclusion))

SNV_all_patients <- 
  read.delim(file = "projet_ImmunoProfiler_genomique/projet_ImmunoProfiler_genomique/resultats_SNV_all_patients.txt") %>%
  mutate(num_inclusion = substring(num_inclusion, first = 2)) %>% # Je conserve les char après la position 2 (après le "p")
  left_join(dd4_organ, by = "num_inclusion") %>%
  filter(!is.na(organ))

length(unique(SNV_all_patients$num_inclusion))

# Je crois que les nombres de patient ne sont pas cherent avec le flowchart car mon script ne note pas les patients qui n'ont aucune muattion ! A améliorer !

CNV_SNV_all_patients <- 
  rbind(CNV_all_patients, SNV_all_patients) %>% 
  mutate(type_mutation = ifelse(is.na(type_mutation), "NA", type_mutation)) %>%
  select(num_inclusion, gene, type_mutation) %>%
  setnames(c("sample", "gene", "mutation")) %>%
  # filter(mutation != "Pas de mutation", mutation != "NA", mutation != "Gain", mutation != "Délétion") # POur voir les gènes avec le plus de SNV
  # filter(mutation != "Pas de mutation", mutation != "NA", mutation != "Gain", mutation != "SNV") # Pour voir les gènes avec le plus de CNV type Délétion
  filter(mutation != "Pas de mutation", mutation != "NA", mutation != "SNV", mutation != "Délétion") #Pour voir les gènes avec le plus de CNV type Gain


# myHierarchy8 <- data.table("mutation"=c("SNV"), color=c("#FF9900")) # POur voir les gènes avec le plus de SNV
# myHierarchy8 <- data.table("mutation"=c("Délétion"), color=c("#046C9A")) # POur voir les gènes avec le plus de CNV type Délétion
myHierarchy8 <- data.table("mutation"=c("Gain"), color=c("#CC6688")) # POur voir les gènes avec le plus de CNV type Gain


newLayerA <- list(theme(axis.text.x=element_text(angle=90, color="black", size=1)))
newLayerB <- list(theme(axis.text.x=element_text(angle=0, color="black", size=7),
                        axis.text.y=element_text(angle=0, color="black", size=10)))
newLayerC <- list(theme(axis.text.x=element_text(angle=90, color="black", size=1)))

plotData8 <- Waterfall(CNV_SNV_all_patients, mutationHierarchy = myHierarchy8, geneMax=45, plotATally = "complex",plotALayers = newLayerA, plotBTally = "complex", plotBLayers = newLayerB, sampleNames = TRUE, sectionHeights = c(0.2, 0.6, 0.2), sectionWidths = c(0.2, 0.8), plotCLayers = newLayerC)

drawPlot(plotData8)


```

### Waterfall Plot CSV et mutations (colorectal cancers)

```{r WaterfallPlot CNV + mutations des gènes (colorectal cancers)}

myVars_9bis <- myVars[,1:3]
myVars9 <- d_info_cnv %>% filter(Categorie_cancer == "Carcinome colorectal")
myVars9 <- myVars9[,1:3] %>% setnames(c("sample", "gene", "mutation"))

myVars9 <- rbind(myVars_9bis, myVars9) 

myHierarchy9 <- data.table("mutation"=c("missense", "délétion", "gain"), color=c("#FF9900", "#046C9A", "#CC6688")) # Permet de représenter en priorité des types de mutation, ici on a que des mutations Missense donc pas très utile

newLayerA <- list(theme(axis.text.x=element_text(angle=90, color="black", size=1)))
newLayerB <- list(theme(axis.text.x=element_text(angle=0, color="black", size=10)))
newLayerC <- list(theme(axis.text.x=element_text(angle=90, color="black", size=1)))

plotData9 <- Waterfall(myVars9, mutationHierarchy = myHierarchy9, geneMax=40, plotATally = "complex",plotALayers = newLayerA, plotBTally = "complex", plotBLayers = newLayerB, sampleNames = TRUE, sectionHeights = c(0.2, 0.6, 0.2), sectionWidths = c(0.2, 0.8), plotCLayers = newLayerC)

drawPlot(plotData9)


```

```{r WaterfallPlot CNV + mutations des gènes (colorectal cancers) v2, eval=FALSE}

myVars_SNV_allcancer <- 
  d_info_mutation %>% 
  filter(organ == "Digestif") %>%
  mutate(trv_type = "SNV") %>% 
  select(c("num_inclusion", "gene_symbol", "trv_type")) %>% 
  setnames(c("sample", "gene", "mutation"))

myVars_CNV_allcancer <- 
  d_info_cnv %>%
  filter(organ == "Digestif") %>%
  select(c("num_inclusion", "gene", "type_mutation")) %>% 
  setnames(c("sample", "gene", "mutation"))

myVars_SNV_CNV_allcancer <- rbind(myVars_SNV_allcancer, myVars_CNV_allcancer)

myHierarchy8 <- data.table("mutation"=c("SNV", "délétion", "gain"), color=c("#FF9900", "#046C9A", "#CC6688")) # Permet de représenter en priorité des types de mutation, ici on a que des mutations Missense donc pas très utile


newLayerA <- list(theme(axis.text.x=element_text(angle=90, color="black", size=1)))
newLayerB <- list(theme(axis.text.x=element_text(angle=0, color="black", size=10)))
newLayerC <- list(theme(axis.text.x=element_text(angle=90, color="black", size=1)))

plotData8 <- Waterfall(myVars_SNV_CNV_allcancer, mutationHierarchy = myHierarchy8, geneMax=60, plotATally = "complex",plotALayers = newLayerA, plotBTally = "complex", plotBLayers = newLayerB, sampleNames = TRUE, sectionHeights = c(0.2, 0.6, 0.2), sectionWidths = c(0.2, 0.8), plotCLayers = newLayerC)

drawPlot(plotData8)


```

```{r WaterfallPlot CNV + mutations des gènes (digestifs cancers) v3 toutes les mutations à la fois}

dd4_organ <- dd4 %>% select(num_inclusion, organ)

CNV_all_patients <- 
  read.delim(file = "projet_ImmunoProfiler_genomique/projet_ImmunoProfiler_genomique/resultats_CNV_all_patients.txt") %>%
  mutate(num_inclusion = substring(num_inclusion, first = 2)) %>% # Je conserve les char après la position 2 (après le "p")
  left_join(dd4_organ, by = "num_inclusion") %>%
  filter(!is.na(organ))

length(unique(CNV_all_patients$num_inclusion))

SNV_all_patients <- 
  read.delim(file = "projet_ImmunoProfiler_genomique/projet_ImmunoProfiler_genomique/resultats_SNV_all_patients.txt") %>%
  mutate(num_inclusion = substring(num_inclusion, first = 2)) %>% # Je conserve les char après la position 2 (après le "p")
  left_join(dd4_organ, by = "num_inclusion") %>%
  filter(!is.na(organ))

length(unique(SNV_all_patients$num_inclusion))

# Je crois que les nombres de patient ne sont pas cherent avec le flowchart car mon script ne note pas les patients qui n'ont aucune muattion ! A améliorer !

CNV_SNV_colorectal_patients <- 
  rbind(CNV_all_patients, SNV_all_patients) %>% 
  mutate(type_mutation = ifelse(is.na(type_mutation), "NA", type_mutation)) %>%
  filter(organ == "Digestif") %>%
  select(num_inclusion, gene, type_mutation) %>%
  setnames(c("sample", "gene", "mutation")) %>%
  filter(mutation != "Pas de mutation")

myHierarchy8 <- data.table("mutation"=c("SNV", "Délétion", "Gain", "NA"), color=c("#FF9900", "#046C9A", "#CC6688", "grey")) 


newLayerA <- list(theme(axis.text.x=element_text(angle=90, color="black", size=10)))
newLayerB <- list(theme(axis.text.x=element_text(angle=0, color="black", size=7),
                        axis.text.y=element_text(angle=0, color="black", size=14)))
newLayerC <- list(theme(axis.text.x=element_text(angle=90, color="black", size=12)))


plotData8 <- Waterfall(CNV_SNV_colorectal_patients, mutationHierarchy = myHierarchy8, geneMax=45, plotATally = "complex",plotALayers = newLayerA, plotBTally = "complex", plotBLayers = newLayerB, sampleNames = TRUE, sectionHeights = c(0.2, 0.6, 0.2), sectionWidths = c(0.2, 0.8), plotCLayers = newLayerC)

drawPlot(plotData8)

CNV_SNV_colorectal_patients <- 
  rbind(CNV_all_patients, SNV_all_patients) %>% 
  mutate(type_mutation = ifelse(is.na(type_mutation), "NA", type_mutation)) %>%
  filter(organ == "ORL") %>%
  select(num_inclusion, gene, type_mutation) %>%
  setnames(c("sample", "gene", "mutation")) %>%
  filter(mutation != "Pas de mutation")

myHierarchy8 <- data.table("mutation"=c("SNV", "Délétion", "Gain", "NA"), color=c("#FF9900", "#046C9A", "#CC6688", "grey")) 

newLayerA <- list(theme(axis.text.x=element_text(angle=90, color="black", size=10)))
newLayerB <- list(theme(axis.text.x=element_text(angle=0, color="black", size=7),
                        axis.text.y=element_text(angle=0, color="black", size=14)))
newLayerC <- list(theme(axis.text.x=element_text(angle=90, color="black", size=12)))

plotData8 <- Waterfall(CNV_SNV_colorectal_patients, mutationHierarchy = myHierarchy8, geneMax=45, plotATally = "complex",plotALayers = newLayerA, plotBTally = "complex", plotBLayers = newLayerB, sampleNames = TRUE, sectionHeights = c(0.2, 0.6, 0.2), sectionWidths = c(0.2, 0.8), plotCLayers = newLayerC)

drawPlot(plotData8)


```

```{r WaterfallPlot CNV + mutations des gènes (digestifs cancers) v3 toutes les mutations à la fois (plus simple sans les NA mutations)}

dd4_organ <- dd4 %>% select(num_inclusion, organ)

CNV_all_patients <- 
  read.delim(file = "projet_ImmunoProfiler_genomique/projet_ImmunoProfiler_genomique/resultats_CNV_all_patients.txt") %>%
  mutate(num_inclusion = substring(num_inclusion, first = 2)) %>% # Je conserve les char après la position 2 (après le "p")
  left_join(dd4_organ, by = "num_inclusion") %>%
  filter(!is.na(organ))

length(unique(CNV_all_patients$num_inclusion))

SNV_all_patients <- 
  read.delim(file = "projet_ImmunoProfiler_genomique/projet_ImmunoProfiler_genomique/resultats_SNV_all_patients.txt") %>%
  mutate(num_inclusion = substring(num_inclusion, first = 2)) %>% # Je conserve les char après la position 2 (après le "p")
  left_join(dd4_organ, by = "num_inclusion") %>%
  filter(!is.na(organ))

length(unique(SNV_all_patients$num_inclusion))

# Je crois que les nombres de patient ne sont pas cherent avec le flowchart car mon script ne note pas les patients qui n'ont aucune muattion ! A améliorer !

CNV_SNV_colorectal_patients <- 
  rbind(CNV_all_patients, SNV_all_patients) %>% 
  mutate(type_mutation = ifelse(is.na(type_mutation), "NA", type_mutation)) %>%
  filter(organ == "Digestif") %>%
  select(num_inclusion, gene, type_mutation) %>%
  setnames(c("sample", "gene", "mutation")) %>%
  filter(mutation != "Pas de mutation", mutation != "NA")


myHierarchy8 <- data.table("mutation"=c("SNV", "Délétion", "Gain"), color=c("#FF9900", "#046C9A", "#CC6688")) 


newLayerA <- list(theme(axis.text.x=element_text(angle=90, color="black", size=10)))
newLayerB <- list(theme(axis.text.x=element_text(angle=0, color="black", size=7),
                        axis.text.y=element_text(angle=0, color="black", size=14)))
newLayerC <- list(theme(axis.text.x=element_text(angle=90, color="black", size=12)))


plotData8 <- Waterfall(CNV_SNV_colorectal_patients, mutationHierarchy = myHierarchy8, geneMax=45, plotATally = "complex",plotALayers = newLayerA, plotBTally = "complex", plotBLayers = newLayerB, sampleNames = TRUE, sectionHeights = c(0.2, 0.6, 0.2), sectionWidths = c(0.2, 0.8), plotCLayers = newLayerC)

drawPlot(plotData8)



```

```{r WaterfallPlot CNV + mutations des gènes (digestifs cancers) v3 une mutation à la fois}
dd4_organ <- dd4 %>% select(num_inclusion, organ)

CNV_all_patients <- 
  read.delim(file = "projet_ImmunoProfiler_genomique/projet_ImmunoProfiler_genomique/resultats_CNV_all_patients.txt") %>%
  mutate(num_inclusion = substring(num_inclusion, first = 2)) %>% # Je conserve les char après la position 2 (après le "p")
  left_join(dd4_organ, by = "num_inclusion") %>%
  filter(!is.na(organ))

length(unique(CNV_all_patients$num_inclusion))

SNV_all_patients <- 
  read.delim(file = "projet_ImmunoProfiler_genomique/projet_ImmunoProfiler_genomique/resultats_SNV_all_patients.txt") %>%
  mutate(num_inclusion = substring(num_inclusion, first = 2)) %>% # Je conserve les char après la position 2 (après le "p")
  left_join(dd4_organ, by = "num_inclusion") %>%
  filter(!is.na(organ))

length(unique(SNV_all_patients$num_inclusion))


CNV_SNV_colorectal_patients <- 
  rbind(CNV_all_patients, SNV_all_patients) %>% 
  mutate(type_mutation = ifelse(is.na(type_mutation), "NA", type_mutation)) %>%
  filter(organ == "Digestif") %>%
  select(num_inclusion, gene, type_mutation) %>%
  setnames(c("sample", "gene", "mutation")) %>%
  filter(mutation != "Pas de mutation") %>%
  # filter(mutation != "Pas de mutation", mutation != "NA", mutation != "Gain", mutation != "Délétion") # POur voir les gènes avec le plus de SNV
  filter(mutation != "Pas de mutation", mutation != "NA", mutation != "Gain", mutation != "SNV") # Pour voir les gènes avec le plus de CNV type Délétion
  # filter(mutation != "Pas de mutation", mutation != "NA", mutation != "SNV", mutation != "Délétion") #Pour voir les gènes avec le plus de CNV type Gain


# myHierarchy8 <- data.table("mutation"=c("SNV"), color=c("#FF9900")) # POur voir les gènes avec le plus de SNV
myHierarchy8 <- data.table("mutation"=c("Délétion"), color=c("#046C9A")) # POur voir les gènes avec le plus de CNV type Délétion
# myHierarchy8 <- data.table("mutation"=c("Gain"), color=c("#CC6688")) # POur voir les gènes avec le plus de CNV type Gain


newLayerA <- list(theme(axis.text.x=element_text(angle=90, color="black", size=10)))
newLayerB <- list(theme(axis.text.x=element_text(angle=0, color="black", size=10),
                        axis.text.y=element_text(angle=0, color="black", size=15)))
newLayerC <- list(theme(axis.text.x=element_text(angle=90, color="black", size=10)))

plotData8 <- Waterfall(CNV_SNV_colorectal_patients, mutationHierarchy = myHierarchy8, geneMax=45, plotATally = "complex",plotALayers = newLayerA, plotBTally = "complex", plotBLayers = newLayerB, sampleNames = TRUE, sectionHeights = c(0.2, 0.6, 0.2), sectionWidths = c(0.2, 0.8), plotCLayers = newLayerC)

drawPlot(plotData8)

```

### Waterfall Plot CSV et mutations (ORL cancers)

```{r WaterfallPlot CNV + mutations des gènes (ORL cancers)}

myVars_10bis <- myVars[,1:3]
myVars10 <- d_info_cnv %>% filter(Categorie_cancer == "ORL")
myVars10 <- myVars10[,1:3] %>% setnames(c("sample", "gene", "mutation"))

myVars10 <- rbind(myVars_10bis, myVars10) 

myHierarchy10 <- data.table("mutation"=c("missense", "délétion", "gain"), color=c("#FF9900", "#046C9A", "#CC6688")) # Permet de représenter en priorité des types de mutation, ici on a que des mutations Missense donc pas très utile


newLayerA <- list(theme(axis.text.x=element_text(angle=90, color="black", size=1)))
newLayerB <- list(theme(axis.text.x=element_text(angle=0, color="black", size=10)))
newLayerC <- list(theme(axis.text.x=element_text(angle=90, color="black", size=1)))

plotData10 <- Waterfall(myVars10, mutationHierarchy = myHierarchy10, geneMax=40, plotATally = "complex",plotALayers = newLayerA, plotBTally = "complex", plotBLayers = newLayerB, sampleNames = TRUE, sectionHeights = c(0.2, 0.6, 0.2), sectionWidths = c(0.2, 0.8), plotCLayers = newLayerC)

drawPlot(plotData10)


```

```{r  WaterfallPlot CNV + mutations des gènes (ORL cancers) v3 toutes les mutations à la fois}

dd4_organ <- dd4 %>% select(num_inclusion, organ)

CNV_all_patients <- 
  read.delim(file = "projet_ImmunoProfiler_genomique/projet_ImmunoProfiler_genomique/resultats_CNV_all_patients.txt") %>%
  mutate(num_inclusion = substring(num_inclusion, first = 2)) %>% # Je conserve les char après la position 2 (après le "p")
  left_join(dd4_organ, by = "num_inclusion") %>%
  filter(!is.na(organ))

length(unique(CNV_all_patients$num_inclusion))

SNV_all_patients <- 
  read.delim(file = "projet_ImmunoProfiler_genomique/projet_ImmunoProfiler_genomique/resultats_SNV_all_patients.txt") %>%
  mutate(num_inclusion = substring(num_inclusion, first = 2)) %>% # Je conserve les char après la position 2 (après le "p")
  left_join(dd4_organ, by = "num_inclusion") %>%
  filter(!is.na(organ))

length(unique(SNV_all_patients$num_inclusion))

# Je crois que les nombres de patient ne sont pas cherent avec le flowchart car mon script ne note pas les patients qui n'ont aucune muattion ! A améliorer !

CNV_SNV_orl_patients <- 
  rbind(CNV_all_patients, SNV_all_patients) %>% 
  mutate(type_mutation = ifelse(is.na(type_mutation), "NA", type_mutation)) %>%
  filter(organ == "ORL") %>%
  select(num_inclusion, gene, type_mutation) %>%
  setnames(c("sample", "gene", "mutation")) %>%
  filter(mutation != "Pas de mutation")

myHierarchy8 <- data.table("mutation"=c("SNV", "Délétion", "Gain", "NA"), color=c("#FF9900", "#046C9A", "#CC6688", "grey")) # Permet de représenter en priorité des types de mutation, ici on a que des mutations Missense donc pas très utile


newLayerA <- list(theme(axis.text.x=element_text(angle=90, color="black", size=1)))
newLayerB <- list(theme(axis.text.x=element_text(angle=0, color="black", size=7),
                        axis.text.y=element_text(angle=0, color="black", size=6)))
newLayerC <- list(theme(axis.text.x=element_text(angle=90, color="black", size=1)))

plotData8 <- Waterfall(CNV_SNV_orl_patients, mutationHierarchy = myHierarchy8, geneMax=45, plotATally = "complex",plotALayers = newLayerA, plotBTally = "complex", plotBLayers = newLayerB, sampleNames = TRUE, sectionHeights = c(0.2, 0.6, 0.2), sectionWidths = c(0.2, 0.8), plotCLayers = newLayerC)

drawPlot(plotData8)



```

```{r WaterfallPlot CNV + mutations des gènes (ORL cancers) v3 une mutation à la fois}
dd4_organ <- dd4 %>% select(num_inclusion, organ)

CNV_all_patients <- 
  read.delim(file = "projet_ImmunoProfiler_genomique/projet_ImmunoProfiler_genomique/resultats_CNV_all_patients.txt") %>%
  mutate(num_inclusion = substring(num_inclusion, first = 2)) %>% # Je conserve les char après la position 2 (après le "p")
  left_join(dd4_organ, by = "num_inclusion") %>%
  filter(!is.na(organ))

length(unique(CNV_all_patients$num_inclusion))

SNV_all_patients <- 
  read.delim(file = "projet_ImmunoProfiler_genomique/projet_ImmunoProfiler_genomique/resultats_SNV_all_patients.txt") %>%
  mutate(num_inclusion = substring(num_inclusion, first = 2)) %>% # Je conserve les char après la position 2 (après le "p")
  left_join(dd4_organ, by = "num_inclusion") %>%
  filter(!is.na(organ))

length(unique(SNV_all_patients$num_inclusion))

# Je crois que les nombres de patient ne sont pas cherent avec le flowchart car mon script ne note pas les patients qui n'ont aucune muattion ! A améliorer !

CNV_SNV_colorectal_patients <- 
  rbind(CNV_all_patients, SNV_all_patients) %>% 
  mutate(type_mutation = ifelse(is.na(type_mutation), "NA", type_mutation)) %>%
  filter(organ == "ORL") %>%
  select(num_inclusion, gene, type_mutation) %>%
  setnames(c("sample", "gene", "mutation")) %>%
  filter(mutation != "Pas de mutation") %>%
  filter(mutation != "Pas de mutation", mutation != "NA", mutation != "Gain", mutation != "Délétion") # POur voir les gènes avec le plus de SNV
  # filter(mutation != "Pas de mutation", mutation != "NA", mutation != "Gain", mutation != "SNV") # Pour voir les gènes avec le plus de CNV type Délétion
  # filter(mutation != "Pas de mutation", mutation != "NA", mutation != "SNV", mutation != "Délétion") #Pour voir les gènes avec le plus de CNV type Gain


myHierarchy8 <- data.table("mutation"=c("SNV"), color=c("#FF9900")) # POur voir les gènes avec le plus de SNV
# myHierarchy8 <- data.table("mutation"=c("Délétion"), color=c("#046C9A")) # POur voir les gènes avec le plus de CNV type Délétion
# myHierarchy8 <- data.table("mutation"=c("Gain"), color=c("#CC6688")) # POur voir les gènes avec le plus de CNV type Gain


newLayerA <- list(theme(axis.text.x=element_text(angle=90, color="black", size=10)))
newLayerB <- list(theme(axis.text.x=element_text(angle=0, color="black", size=10),
                        axis.text.y=element_text(angle=0, color="black", size=15)))
newLayerC <- list(theme(axis.text.x=element_text(angle=90, color="black", size=10)))

plotData8 <- Waterfall(CNV_SNV_colorectal_patients, mutationHierarchy = myHierarchy8, geneMax=45, plotATally = "complex",plotALayers = newLayerA, plotBTally = "complex", plotBLayers = newLayerB, sampleNames = TRUE, sectionHeights = c(0.2, 0.6, 0.2), sectionWidths = c(0.2, 0.8), plotCLayers = newLayerC)

drawPlot(plotData8)

```

# Multi-Omics Analysis Factor (MOFA)

```{r MOFA propre AVEC groupes de cancer}

# Load le moèle MOFA déja entrainer
MOFAobject.trained <- load_model("model_MOFA_trained.hdf5")

# Ou pour réentrainer le modèle MOFA : 
######################################
# 
# long_df_immuno <-
#   dd4 %>% # On prend toutes nos données
#   select(num_inclusion, all_of(names(dd4)[7:37])) %>%  # On ne garde que la colonne "num_inclusion" et les colonnes immuno_pop_totales (col 7 à 37)
#   tidyr::pivot_longer(cols = !num_inclusion, names_to = "feature", values_to = "value") %>% # Fait format long du dataframe en répétant les features pour chaque num_inclusion
#   mutate(view = "I") %>% # On rajoute une colonne "view" qui prend la valeur "I" pour toutes les lignes (I = Immuno)
#   left_join(dd4 %>% select(num_inclusion, organ), by = "num_inclusion") %>% # On rajoute la colonne "organ" correspondant au type de cancer pour chaque num_inclusion
#   rename(sample = num_inclusion, group = organ) %>% # On renomme les colonnes de façon à être conforme avec MOFA
#   mutate(value = log10((value * 1000000 + 1) )) # +1 pour enlever les 0 et 10⁶ pour les unité de cytométrie à vérifier

# Figure rapport : ################################################################################
# ### Visualisation de l'effet de passer en log pour avoir une belle Gaussienne
# png("combined_image.png", width = 1600, height = 800)
# par(mfrow = c(1, 2))
# 
# # Sans le log :
# Sans_Log <- hist(dd5$NK,
#           xlab = "Values",
#           ylab = "Fréquence",
#           main = "Histogramme des valeurs des NK\nsans log transformation")

# # Avec le log :
# Avec_Log <- hist(log10(dd5$NK * 1000000 +1),
#           xlab = "Log(Values)",
#           ylab = "Fréquence",
#           main = "Histogramme des valeurs des NK\navec log transformation")
# 
# dev.off()
# ################################################################################
# 
# 
# 
# matrix_missense <-
#   dd4 %>% # On prend toutes nos données
#   select(num_inclusion, all_of(names(dd4)[147:239]))  # On ne garde que la colonne "num_inclusion" et les colonnes de mutation missense (col 147 à 239)
# 
# # On enleve les gènes qui ont bien trop de NA
# nbNA_gene <- colSums(is.na(matrix_missense)) # On fait le total des NA pur chaque colonne
# table(nbNA_gene) # Affiche le nombre de NA par colonne (par gène)
# matrix_missense_narm <- matrix_missense[ , nbNA_gene < 273] # On enleve les 23 gènes qui on plus de 319 NA (trop de données manquantes (> 25%))
# 
# long_df_missense <-
#   matrix_missense_narm %>% # On prend la matrice de mutation missense nettoyé des gènes avec trop de NA
#   tidyr::pivot_longer(cols = !num_inclusion, names_to = "feature", values_to = "value") %>% # Fait format long du dataframe en répétant les features pour chaque num_inclusion
#   mutate(view = "G") %>% # On rajoute une colonne "view" qui prend la valeur "G" pour toutes les lignes (G = Génomique)
#   left_join(dd4 %>% select(num_inclusion, organ), by = "num_inclusion") %>% # On rajoute la colonne "organ" correspondant au type de cancer pour chaque num_inclusion
#   rename(sample = num_inclusion, group = organ) # On renomme les colonnes de façon à être conforme avec MOFA
# 
# 
# 
# matrix_cnv <-
#   dd4 %>% # On prend toutes nos données
#   select(num_inclusion, all_of(names(dd4)[240:332]))  # On ne garde que la colonne "num_inclusion" et les colonnes de mutation cnv (col 240 à 332)
# 
# # On enleve les gènes qui ont bien trop de NA
# nbNA_gene <- colSums(is.na(matrix_cnv)) # On fait le total des NA pur chaque colonne
# table(nbNA_gene) # Affiche le nombre de NA par colonne (par gène)
# # On a pas de gène qui à beaucoup de NA par contre il y a des certains individus qui n'ont pas de données, on va donc les enlever
# 
# nbNA_ind <- apply(matrix_cnv, 1, FUN = function(x) sum(is.na(x))) # On compte le nombre de valeur manquante NA (on regarde la somme) pour chaque ligne (patients) et on stocke ça dans un vecteur
# table(nbNA_ind) # On regarde ce vecteur (Il y a 167 patients avec des lignes contenant des 93 NA sur les 94 variables !!! On va les enlever)
# matrix_cnv_narm <- matrix_cnv[nbNA_ind < 93,] # On sélectionne que les ligne du vecteur (les patients) qui ont une somme de NA inférieu à 93 NA
# 
# 
# long_df_cnv <-
#   matrix_cnv_narm %>% # On prend la matrice de mutation cnv nettoyé des individus avec trop de NA
#   tidyr::pivot_longer(cols = !num_inclusion, names_to = "feature", values_to = "value") %>% # Fait le format long du dataframe en répétant les features pour chaque num_inclusion
#   mutate(view = "G") %>% # On rajoute une colonne "view" qui prend la valeur "G" pour toutes les lignes (G = Génomique)
#   left_join(dd4 %>% select(num_inclusion, organ), by = "num_inclusion") %>% # On rajoute la colonne "organ" correspondant au type de cancer pour chaque num_inclusion
#   rename(sample = num_inclusion, group = organ) %>% # On renomme les colonnes de façon à être conforme avec MOFA
#   mutate(value = replace(value, value == -1, 1)) # On remplace les -1 en 1 pour avoir quelque chose binaire mais on perd l'information -1 = délétion et 1 = amplification
# 
# 
# 
# 
# 
# 
# 
# 
# 
# # On est obligé de clean les noms sinon MOFA pas content
# clean_names <- function(names) {
#   names <- gsub("é", "e", names)
#   names <- gsub("è", "e", names)
#   names <- gsub("_", "", names)
#   names <- gsub("\\+", "Plus", names)
#   names <- gsub("-", "Minus", names)
#   names <- gsub(" ", "", names)
#   names <- iconv(names, to="ASCII//TRANSLIT")
#   return(names)
# }
# 
# # unique(long_df_combined$feature) # Vérifier que les noms ont été changés
# 
# 
# 
# long_df_combined <-
#   rbind(long_df_immuno, long_df_missense, long_df_cnv) %>% # On combine les 3 longs data_frame
#   filter(!is.na(group)) # On filtre les "organ" (group) pour lequels on des NA (9 ptients) sinon cela pose problème
# 
# 
# long_df_combined$feature <- clean_names(long_df_combined$feature) # Applique la fonction de nettoyage aux noms de features + autres colonnes
# str(long_df_combined) # On vérifie le long data frame combiné
# 
# groups <- long_df_combined$group # On stocke les groupe dans un vecteur
# 
# 
# 
# MOFAobject <- create_mofa(long_df_combined, groups = groups) # On crée l'objet MOFA
# print(MOFAobject) # On a un récap de l'objet
# 
# plot_data_overview(MOFAobject) # On regarde les différentes views de l'objet
# 
# 
# data_opts <- get_default_data_options(MOFAobject)
# data_opts$scale_views <- TRUE # On scale les views
# data_opts$scale_groups <- TRUE # On scale les groupes
# head(data_opts)
# 
# 
# model_opts <- get_default_model_options(MOFAobject)
# model_opts$likelihoods$G <- "bernoulli" # On a des données binaires donc Bernouilli
# model_opts$likelihoods$I <- "gaussian" # ON a des données continues donc Gauss
# model_opts$num_factors <- 15
# head(model_opts)
# 
# 
# train_opts <- get_default_training_options(MOFAobject)
# head(train_opts)
# 
# # On prepare l'objet MOFA
# MOFAobject <- prepare_mofa(object = MOFAobject,
#                            data_options = data_opts,
#                            model_options = model_opts,
#                            training_options = train_opts)
# 
# outfile = file.path(getwd(),"model_MOFA_trained.hdf5")
# 
# 
# # On entraine le modèle
# MOFAobject.trained <- run_mofa(MOFAobject, outfile, use_basilisk = TRUE)
######################################################









plot_data_overview(MOFAobject.trained) # On regarde les différentes views de l'objet


# On ajoute des metadata (age, sexe)
metadata <- 
  dd4 %>% 
  select(sample = num_inclusion, organ, sexe, age) %>%
  filter(!is.na(organ)) %>%
  rename(group = organ)

  
samples_metadata(MOFAobject.trained) <- metadata # On donne ces metadata à l'objet MOFA

plot_factor_cor(MOFAobject.trained) # On regarde la corrélation entre les différents facteurs

VarEx <- plot_variance_explained(MOFAobject.trained, 
                        x = "view",
                        y = "factor",
                        split_by = "group",
                        plot_total = TRUE,
                        factors = "all",
                        min_r2 = 0,
                        max_r2 = 15,
                        legend = TRUE,
                        use_cache = TRUE)
#VarEx <- VarEx + coord_flip()
VarEx


correlate_factors_with_covariates(MOFAobject.trained, 
                                  covariates = c("sexe","age"), 
                                  plot="log_pval")

# On regarde les différent type de facteur

# plot_factor(MOFAobject.trained, 
#   factors = c(1:5), 
#   color_by = "age",
#   shape_by = "sexe",
# )

library(gridExtra)

# Visualisation des facteurs 1 à 5
facteur_1_5 <- plot_factor(MOFAobject.trained,
            factors = c(1:5),
            groups = "all",
            color_by = "group",
            dot_size = 2.5,        # change dot size
            dodge = T,           # dodge points with different colors
            legend = F,          # remove legend
            add_violin = T,      # add violin plots,
            violin_alpha = 0.25) # transparency of violin plots

facteur_1_5 <- 
  facteur_1_5 +
  theme(axis.text.x=element_blank())
facteur_1_5

# ggsave(filename = "facteur_1_5.png", plot = facteur_1_5, width = 10, height = 8, dpi = 300)

# Visualisation des facteurs 5 à 10
facteur_6_10 <- plot_factor(MOFAobject.trained,
            factors = c(6:10),
            groups = "all",
            color_by = "group",
            dot_size = 2.5,        # change dot size
            dodge = T,           # dodge points with different colors
            legend = T,          # remove legend
            add_violin = T,      # add violin plots,
            violin_alpha = 0.25)  # transparency of violin plots

facteur_6_10 <- 
  facteur_6_10 +
  theme(axis.text.x=element_blank())
facteur_6_10

# ggsave(filename = "facteur_6_10_bis.png", plot = facteur_6_10, width = 10, height = 8, dpi = 300)

# Organiser les graphiques en une grille
#grid.arrange(facteur_1_5, facteur_5_10, nrow = 2, ncol = 2)

# Visualisation scatter plot avec plot_factors AVEC UN S !!!
plot_factors(MOFAobject.trained, 
             factors = c(1:4),
             show_missing = FALSE,
             color_by = "sexe",
             dot_size = 2,        # change dot size
             legend = T)          # remove legend



################################################### Caractérisation du facteur 1

# ON regarde les poids de chaque feature dans les facteurs qui expliques le plus la variance dans les view génomique et immuno
plot_weights(MOFAobject.trained,
             view = "G",
             factor = c(1,4,8,9),
             nfeatures = 10,     # Top number of features to highlight
             scale = T)           # Scale weights from -1 to 1

P1 <- plot_top_weights(MOFAobject.trained,
                 view = "G",
                 factor = c(1),
                 nfeatures = 30,     # Top number of features to highlight
                 abs = FALSE,
                 scale = T,
                 sign = "all")           # Scale weights from -1 to 1
P1

ggsave(filename = "P1.png", plot = P1, width = 10, height = 8, dpi = 300)


# On fait des heatmeaps
P1_bis <- plot_data_heatmap(MOFAobject.trained,
                  view = "G",         # view of interest
                  factor = 1,             # factor of interest
                  features = 30,          # number of features to plot (they are selected by weight)
                  groups = "all",
                  scale = "row",
                  cluster_rows = TRUE, 
                  cluster_cols = TRUE,
                  show_rownames = TRUE, 
                  show_colnames = FALSE)
P1_bis

ggsave(filename = "P1_bis.png", plot = P1_bis, width = 10, height = 8, dpi = 300)

################################################### Caractérisation du facteur 2

plot_weights(MOFAobject.trained,
             view = "I",
             factor = c(2),
             nfeatures = 10,     # Top number of features to highlight
             scale = T)

P2 <- plot_top_weights(MOFAobject.trained,
                 view = "I",
                 factor = c(2),
                 nfeatures = "all",     # Top number of features to highlight
                 abs = FALSE,
                 scale = T,
                 sign = "all")           # Scale weights from -1 to 1
P2

# ggsave(filename = "P2.png", plot = P2, width = 10, height = 8, dpi = 300)


P2_bis <- plot_data_heatmap(MOFAobject.trained, 
                  view = "I",
                  factor = 2,  
                  features = 31,
                  groups = "all",
                  cluster_rows = TRUE, 
                  cluster_cols = TRUE,
                  show_rownames = TRUE, 
                  show_colnames = FALSE,
                  scale = "row")
P2_bis

# ggsave(filename = "P2_bis.png", plot = P2_bis, width = 10, height = 8, dpi = 300)

################################################### Caractérisation du facteur 3

plot_weights(MOFAobject.trained,
             view = "G",
             factor = 3,
             nfeatures = 10,     # Top number of features to highlight
             scale = T)

plot_top_weights(MOFAobject.trained,
                 view = "G",
                 factor = 3,
                 nfeatures = 10,     # Top number of features to highlight
                 abs = FALSE,
                 scale = T,
                 sign = "all")           # Scale weights from -1 to 1

# plot_data_heatmap(MOFAobject.trained,
#                   view = "G",         # view of interest
#                   factor = 3,             # factor of interest
#                   features = 25,          # number of features to plot (they are selected by weight)
#                   groups = "all",
#                   scale = "row",
#                   cluster_rows = TRUE, 
#                   cluster_cols = TRUE,
#                   show_rownames = TRUE, 
#                   show_colnames = FALSE)

################################################### Caractérisation du facteur 4

plot_weights(MOFAobject.trained,
             view = "I",
             factor = 4,
             nfeatures = 10,     # Top number of features to highlight
             scale = T)

plot_top_weights(MOFAobject.trained,
                 view = "I",
                 factor = 4,
                 nfeatures = 10,     # Top number of features to highlight
                 abs = FALSE,
                 scale = T,
                 sign = "all")           # Scale weights from -1 to 1

plot_data_heatmap(MOFAobject.trained, 
                  view = "I",
                  factor = 4,  
                  features = 25,
                  groups = "all",
                  cluster_rows = TRUE, 
                  cluster_cols = TRUE,
                  show_rownames = TRUE, 
                  show_colnames = FALSE,
                  scale = "row")





################################################### Comparaison des facteurs

# On prend les facteur les plus explicatifs pour les 2 panels immuno et génomique (1 et 2)

p <- plot_factors(MOFAobject.trained, 
  factors = c(1,3),
  shape_by = "cnvCDKN2A",  
  color_by = "PolynucleaireNeutrophiles",
  dot_size = 3,
  show_missing = F,
)

p <- p + 
  geom_hline(yintercept=0, linetype="dashed") +
  geom_vline(xintercept=(0), linetype="dashed")
  # facet_wrap(vars(organ))

print(p)



#############################################

# factors <- get_factors(MOFAobject.trained, 
#                        groups = "all",
#                        factors = c(1:15),
#                        scale = FALSE,
#                        as.data.frame = FALSE)
# 
# LF1 <- get_factors(MOFAobject.trained, 
#                        groups = "all",
#                        factors = 1,
#                        scale = FALSE,
#                        as.data.frame = TRUE) %>%
#   select(sample, "LF1" = value)
# 
# LF2 <- get_factors(MOFAobject.trained, 
#                        groups = "all",
#                        factors = 2,
#                        scale = FALSE,
#                        as.data.frame = TRUE) %>%
#     select(sample, "LF2" = value)
# 
# LF3 <- get_factors(MOFAobject.trained, 
#                        groups = "all",
#                        factors = 3,
#                        scale = FALSE,
#                        as.data.frame = TRUE) %>%
#   select(sample, "LF3" = value)
# 
# LF4 <- get_factors(MOFAobject.trained, 
#                        groups = "all",
#                        factors = 4,
#                        scale = FALSE,
#                        as.data.frame = TRUE) %>%
#     select(sample, "LF4" = value)
# 
# LFS <- left_join(LF1, LF2) %>% left_join(LF3) %>% left_join(LF4)
# 
# dd5 <- left_join(dd4, LFS, by = c("num_inclusion" = "sample"))





lf_list <- list() # On initialise une liste pour stocker les résultats


# Boucle pour générer les facteurs LF1 à LF15
for (i in 1:15) {
  lf_list[[i]] <- get_factors(MOFAobject.trained, 
                              groups = "all",
                              factors = i,
                              scale = FALSE,
                              as.data.frame = TRUE) %>%
    select(sample, value) %>%
    rename(!!paste0("LF", i) := value)
}

lf_combined <- Reduce(function(x, y) merge(x, y, by = "sample"), lf_list) # fusionner les résultats en un seul data frame


dd5 <- left_join(dd4, lf_combined, by = c("num_inclusion" = "sample"))



################################################################################



factors_small = dd5[334:348] # On prend pour les 483 patients toutes les données de cytométrie pour chaque cellules
factors_small_scaled <- scale(factors_small) # On centre et réduit, on scale les données entre elles

nbNA_ind <- apply(factors_small_scaled, 1, FUN = function(x) sum(is.na(x))) # On compte le nombre de valeur manquante NA (on regarde la somme) pour chaque ligne (patients) et on stocke ça dans un vecteur
table(nbNA_ind) # On regarde ce vecteur (Il y a 9 patients avec des lignes contenant des NA)
dd5_narm <- dd5[nbNA_ind == 0,] # On sélectionne que les ligne du vecteur (les patients) qui ont une somme de NA valant 0 (patient pour lesquels on a toutes les données)

factors_small_scaled_narm <- factors_small_scaled[nbNA_ind == 0,] # On sélectionne que les ligne les patients) qui ont une somme de NA valant 0 (patient pour lesquels on a toutes les données)
nrow(factors_small_scaled) # On reaarde le nombre de ligne (patient) pour les données scaled
# On retrouve nos 492 patients initiaux
nrow(factors_small_scaled_narm)
# On regarde le nombre de ligne (patient) pour les données scaled qui N'ONT PAS de données manquantes
## OK on perd seulement 9 patients avec listwise deletion (En enlevant les 10 patient pour lequels on manque des infos, on obtient 483 patients pour lesquels on a toutes les infos)





# CAH avec la distance euclidienne
# On refait comme avant mais cette fois on classifie les patients avant
distance <- dist(factors_small_scaled_narm, method = "euclidean") # On calcule la distance euclidienne de chaque point (patient)
arbre <- hclust(distance, method = "ward.D2") # On réalise le clustering hiérarchique, l'arbre correspondant au distance calculée

inertie <- sort(arbre$height, decreasing = TRUE) # Trie les hauteurs des fusions dans l'arbre de clustering, qui représentent l'inertie (ou la variance) au moment de la fusion de deux clusters. L'inertie est triée par ordre décroissant pour identifier les plus grands sauts d'inertie, qui indiquent des points naturels pour considérer la séparation des clusters.
ELBO <- plot(inertie[1:50], type = "s", xlab = "Nombre de classes", ylab = "Inertie") # Visualise les 50 premiers niveaux d'inertie pour aider à identifier le nombre optimal de clusters à retenir. Le type "s" crée un graphique en escalier, qui aide à visualiser clairement les sauts d'inertie.
# La hauteur de l'arbre représente l'inertie


## saut d'inertie à k = 9
k_sel <- 9
ELBO <- ELBO + points(k_sel, inertie[k_sel], col = "blue") # Marque le point sur le graphique où le saut d'inertie à k = 9 est observé. Ceci est sélectionné comme le nombre optimal de clusters. Nombre de cluster = 9
ELBO

# ggsave(filename = "ELBO.png", plot = ELBO, width = 10, height = 8, dpi = 300)

mycolor_inverse <- c(
  "#008000",  # Vert foncé
  "#808000",  # Olive
  "#800000",  # Marron
  "#00FFFF",  # Cyan
  "#FF00FF",  # Magenta
  "#FFFF00",  # Jaune
  "#0000FF",  # Bleu
  "#00FF00",  # Vert
  "#FF0000"   # Rouge
)

dendrogramme <- factoextra::fviz_dend(arbre, k = k_sel, show_labels = F, rect = TRUE, k_colors = mycolor_inverse, color_labels_by_k = T, main = "Dendrogramme des clusters", xlab = "Clusters", ylab = "Hauteur") #On crée l'arbre (avec des rectangles délimitants et sans labels)
dendrogramme

# ggsave(filename = "dendrogramme.png", plot = dendrogramme, width = 10, height = 8, dpi = 300)


cluster_factor <- cutree(arbre, k_sel) # Récupere dans typo les différent cluster à k = 9



dd5_narm$cluster_factor <- factor(cluster_factor) # Rajoute la colonne typo à d_cyto_narm

freq(cluster_factor)



###############################################################################

dd5_narm %>%
  ggplot(aes(x= LF1,
             y = LF2,
             color = cluster_factor)) +
  geom_point() +
  facet_wrap(vars(organ)) +
  theme_bw() +
  theme(legend.position = "right")

dd5_narm %>%
  ggplot(aes(x= LF1,
             y = LF4,
             color = cluster_factor)) +
  geom_point() +
  facet_wrap(vars(organ)) +
  theme_bw() +
  theme(legend.position = "right")


dd5_narm %>%
  ggplot(aes(x= LF3,
             y = LF4,
             color = cluster_factor)) +
  geom_point() +
  facet_wrap(vars(organ)) +
  theme_bw() +
  theme(legend.position = "right")

dd5_narm %>%
  ggplot(aes(x= LF2,
             y = LF3,
             color = cluster_factor)) +
  geom_point() +
  facet_wrap(vars(organ)) +
  theme_bw() +
  theme(legend.position = "right")

################################################################################

#### Le profil génomique :

# Les facteurs 1 & 3

dd5_narm %>%
  ggplot(aes(x= LF1,
             y = LF3,
             color = cluster_factor)) +
  geom_point() +
  facet_wrap(vars(organ)) +
  theme_bw() +
  theme(legend.position = "right")

# Les facteurs 7 & 9

dd5_narm %>%
  ggplot(aes(x= LF7,
             y = LF9,
             color = cluster_factor)) +
  geom_point() +
  facet_wrap(vars(organ)) +
  theme_bw() +
  theme(legend.position = "right")



#### Le profil immuno :

# Les facteurs 2 & 4

dd5_narm %>%
  ggplot(aes(x= LF2,
             y = LF4,
             color = cluster_factor)) +
  geom_point() +
  facet_wrap(vars(organ)) +
  theme_bw() +
  theme(legend.position = "right")

# Les facteurs 5 & 6

dd5_narm %>%
  ggplot(aes(x= LF5,
             y = LF6,
             color = cluster_factor)) +
  geom_point() +
  facet_wrap(vars(organ)) +
  theme_bw() +
  theme(legend.position = "right")

################################################################################

metadata <- 
  dd5_narm %>% 
  select(sample = num_inclusion, organ, sexe, age, cluster_factor) %>%
  filter(!is.na(organ)) %>%
  rename(group = organ)

samples_metadata(MOFAobject.trained) <- metadata # On donne ces metadata à l'objet MOFA


set.seed(42)
MOFAobject.trained <- run_tsne(MOFAobject.trained)


d_TSNE <- MOFAobject.trained@dim_red$TSNE
dd6 <- left_join(dd5_narm, d_TSNE, by = c("num_inclusion" = "sample"))

# mycolor <- ggsci::pal_npg("nrc")(7)
# mycolor <- brewer.pal(11, "Set1")
# mycolor_bis <- c("red", "blue", "green", "purple", "grey", "black", "yellow", "orange", "maroon", "darkgreen")
# mycolor_inverse <- c(
#   "#A52A2A",  # Brun
#   "#FFA500",  # Orange
#   "#000080",  # Bleu marine
#   "#008080",  # Sarcelle
#   "#800080",  # Violet foncé
#   "#008000",  # Vert foncé
#   "#808000",  # Olive
#   "#800000",  # Marron
#   "#00FFFF",  # Cyan
#   "#FF00FF",  # Magenta
#   "#FFFF00",  # Jaune
#   "#0000FF",  # Bleu
#   "#00FF00",  # Vert
#   "#FF0000"   # Rouge
# )

mycolor <- c(
  "#FF0000",   # Rouge
  "#00FF00",  # Vert
  "#0000FF",  # Bleu
  "#FFFF00",  # Jaune
  "#FF00FF",  # Magenta
  "#00FFFF",  # Cyan
  "#800000",  # Marron
  "#808000",  # Olive
  "#008000"  # Vert foncé
)

dd6 %>% 
  ggplot(aes(x = TSNE1, y = TSNE2, color = cluster_factor)) + 
  geom_point() + 
  scale_color_manual(values = mycolor) +
  # facet_wrap(vars(organ)) +
  theme_bw() 



# 
# TSNE <- plot_dimred(MOFAobject.trained,
#   method = "TSNE",
#   color_by = "cluster_factor",
#   dot_size = 3)
# 
# TSNE + scale_fill_manual(values = mycolor)
#   






MOFAobject.trained <- run_umap(MOFAobject.trained, min_dist = 0.01, n_neighbors = 10)

d_UMAP <- MOFAobject.trained@dim_red$UMAP
dd6 <- left_join(dd6, d_UMAP, by = c("num_inclusion" = "sample"))

dd6 %>% 
  ggplot(aes(x = UMAP1, y = UMAP2, color = cluster_factor)) + 
  geom_point() + 
  scale_color_manual(values = mycolor) +
  facet_wrap(vars(organ)) +
  theme_bw() 

# plot_dimred(MOFAobject.trained, method="UMAP", color_by = "cluster_factor", dot_size = 3) + scale_fill_manual(values = mycolor)



UMAP_total <- dd6 %>% 
  ggplot(aes(x = UMAP1, y = UMAP2, color = cluster_factor)) + 
  geom_point() + 
  scale_color_manual(values = mycolor) +
  # facet_wrap(vars(organ)) +
  theme_bw() 
UMAP_total

# ggsave(filename = "UMAP_total.png", plot = UMAP_total, width = 10, height = 8, dpi = 300)

UMAP_organ <- dd6 %>% 
  ggplot(aes(x = UMAP1, y = UMAP2, color = cluster_factor)) + 
  geom_point() + 
  scale_color_manual(values = mycolor) +
  facet_wrap(vars(organ)) +
  theme_bw() 
UMAP_organ

# ggsave(filename = "UMAP_organ.png", plot = UMAP_organ, width = 10, height = 8, dpi = 300)

# plot_dimred(MOFAobject.trained, method="UMAP", color_by = "cluster_factor", dot_size = 3) + scale_fill_manual(values = mycolor)

table_contingence <- as.data.frame(table(dd6$organ, dd6$cluster_factor))
table_contingence

ggplot(table_contingence, aes(x = Var1, y = Freq, fill = Var2)) +
  geom_bar(stat = "identity") +
  # coord_polar("y", start=0) +
  labs(x = "Organ", y = "Frequency", fill = "Cluster Factor") +
  theme_minimal() +
  scale_fill_manual(values = mycolor)


ggplot(table_contingence, aes(x = Var1, y = Freq, fill = Var2)) +
  geom_bar(stat = "identity") +
  coord_polar("y", start=0) +
  labs(x = "Organ", y = "Frequency", fill = "Cluster Factor") +
  theme_minimal() +  
  scale_fill_manual(values = mycolor)




# Calcul des pourcentages
table_contingence$Percentage <- with(table_contingence, Freq / sum(Freq) * 100)

ggplot(table_contingence, aes(x = Var1, y = Percentage, fill = Var2)) +
  geom_bar(stat = "identity") +
  labs(x = "Organ", y = "Percentage", fill = "Cluster Factor") +
  theme_minimal() +
  scale_fill_manual(values = mycolor) +
  ggtitle("Pourcentage des Clusters par Organ")

ggplot(table_contingence, aes(x = Var1, y = Percentage, fill = Var2)) +
  geom_bar(stat = "identity") +
  coord_polar("y", start=0) +
  labs(x = "Organ", y = "Percentage", fill = "Cluster Factor") +
  theme_minimal() +
  scale_fill_manual(values = mycolor)

dd6 %>% 
  ggplot(aes(x = organ, fill = cluster_factor)) + 
  geom_bar(position = "stack")

n_by_organ <- dd6 %>% 
  group_by(organ) %>% 
  summarise(effectif_tot = n()) 

tab <- dd6 %>% 
  group_by(organ, cluster_factor) %>% 
  summarise(effectif = n()) %>% 
  left_join(n_by_organ) %>% 
  mutate("pct_by_organ" = effectif/effectif_tot * 100)

tab %>% 
  ggplot(aes(x = organ, y = pct_by_organ, fill = cluster_factor)) + 
  geom_bar(stat = "identity", position = "stack") + 
  coord_flip()

tab %>% 
  ggplot(aes(x = cluster_factor, y = pct_by_organ, fill = cluster_factor)) + 
  geom_bar(stat = "identity", position = position_dodge()) + 
  coord_flip()+
  facet_wrap(vars(organ))

mycolor <- c(
  "#FF0000",   # Rouge
  "#00FF00",  # Vert
  "#0000FF",  # Bleu
  "#FFFF00",  # Jaune
  "#FF00FF",  # Magenta
  "#00FFFF",  # Cyan
  "#800000",  # Marron
  "#808000",  # Olive
  "#008000"  # Vert foncé
)



barplot_cluster_organ <- tab %>% 
  ggplot(aes(x = organ, y = pct_by_organ, fill = cluster_factor)) + 
  geom_bar(stat = "identity", position = position_dodge()) + 
  coord_flip() +
  facet_wrap(vars(cluster_factor)) +
  scale_fill_manual(values = mycolor)

barplot_cluster_organ

# ggsave(filename = "barplot_cluster_organ.png", plot = barplot_cluster_organ, width = 10, height = 8, dpi = 300)


# Charger la bibliothèque
library(fmsb)


# Fonction pour préparer les données et générer le radarchart
create_radarchart <- function(data, title, mycolor) {
  dataa <- as.data.frame(matrix(data$pct_by_organ, ncol=9))
  colnames(dataa) <- c("Cluster1" , "Cluster2" , "Cluster3" , "Cluster4" , "Cluster5", "Cluster6" , "Cluster7", "Cluster8", "Cluster9")
  
  # Ajoute les lignes max et min
  data_chart <- rbind(rep(100,9), rep(0,9), dataa)
  
  # Créer le radarchart
  radarchart(data_chart, title=title, axistype=1 , 
 
    #custom polygon
    pcol=mycolor , pfcol=mycolor , plwd=4 , 
 
    #custom the grid
    cglcol="grey", cglty=1, axislabcol="grey", caxislabels=seq(0,12,5), cglwd=0.8,
 
    #custom labels
    vlcex=0.8 
    )
}

# Pour préparer la mise en page de plusieurs graphiques
# par(mfrow=c(3, 4))  # 3 lignes, 4 colonnes




# mycolor <- c("#FF0000", "#00FF00", "#0000FF", "#FFFF00", "#FF00FF", "#00FFFF", "#800000", "#008000", "#000080", "#808000", "#800080")
mycolor <- c(
  "#FF0000",   # Rouge
  "#00FF00",  # Vert
  "#0000FF",  # Bleu
  "#FFFF00",  # Jaune
  "#FF00FF",  # Magenta
  "#00FFFF",  # Cyan
  "#800000",  # Marron
  "#808000",  # Olive
  "#008000"  # Vert foncé
)


# Ajouter la transparence
add_transparency <- function(color, alpha) {
  adjustcolor(color, alpha.f = alpha)
}

# Générer les radarcharts avec transparence
create_radarchart(tab %>% filter(organ == "Digestif"), "Digestif", add_transparency(mycolor[1], 0.5))
create_radarchart(tab %>% filter(organ == "Autres"), "Autres", add_transparency(mycolor[2], 0.5))
create_radarchart(tab %>% filter(organ == "ORL"), "ORL", add_transparency(mycolor[3], 0.5))
create_radarchart(tab %>% filter(organ == "Systeme_nerveux_central"), "Systeme nerveux central", add_transparency(mycolor[4], 0.5))
create_radarchart(tab %>% filter(organ == "Genital_femme"), "Genital femme", add_transparency(mycolor[5], 0.5))
create_radarchart(tab %>% filter(organ == "Pancréas"), "Pancréas", add_transparency(mycolor[6], 0.5))
create_radarchart(tab %>% filter(organ == "Poumon"), "Poumon", add_transparency(mycolor[7], 0.5))
create_radarchart(tab %>% filter(organ == "Voies urinaires"), "Voies urinaires", add_transparency(mycolor[8], 0.5))
create_radarchart(tab %>% filter(organ == "Genital_homme"), "Genital homme", add_transparency(mycolor[9], 0.5))
create_radarchart(tab %>% filter(organ == "Sarcome"), "Sarcome", add_transparency(mycolor[10], 0.5))
create_radarchart(tab %>% filter(organ == "Sein"), "Sein", add_transparency(mycolor[11], 0.5))




# Caractériser les cluster en fonction des 15 facteurs

tab2 <- dd6 %>% 
  group_by(cluster_factor) %>% 
  summarise(LF1 = mean(LF1),
            LF2 = mean(LF2),
            LF3 = mean(LF3),
            LF4 = mean(LF4),
            LF5 = mean(LF5),
            LF6 = mean(LF6),
            LF7 = mean(LF7),
            LF8 = mean(LF8),
            LF9 = mean(LF9),
            LF10 = mean(LF10),
            LF11 = mean(LF11),
            LF12 = mean(LF12),
            LF13 = mean(LF13),
            LF14 = mean(LF14),
            LF15 = mean(LF15),) %>% 
  tidyr::pivot_longer(cols = starts_with("LF"), names_to = "LF", values_to = "mean")



geom_bar_cluster_LF <- tab2 %>% 
  mutate(LF = forcats::fct_relevel(LF, paste0("LF", 1:15))) %>% 
  ggplot(aes(x = mean, y = LF, fill = LF)) + 
  geom_bar(stat = "identity", position = position_dodge()) + 
  coord_flip()+
  facet_wrap(vars(cluster_factor)) +
  theme(axis.text.x=element_text(angle=90, color="black", size=7))
geom_bar_cluster_LF

ggsave(filename = "geom_bar_cluster_LF.png", plot = geom_bar_cluster_LF, width = 10, height = 8, dpi = 300)


tab2 %>% 
  mutate(LF = forcats::fct_relevel(LF, paste0("LF", 1:15))) %>% 
  ggplot(aes(x = LF, y = mean, color = LF)) + 
  geom_point(size = 2) + 
  geom_line(aes(group = cluster_factor)) + 
  facet_wrap(vars(cluster_factor)) + 
  theme(axis.text.x=element_text(angle=90, color="black", size=7))









```



```{r Top contributeurs des 15 facteurs latents}

# Pour faire le tableau des top contributeurs
plot_top_weights(MOFAobject.trained,
                 view = c("G","I"),
                 factor = 1,
                 nfeatures = 5,     # Top number of features to highlight
                 abs = TRUE,
                 scale = T,
                 sign = "all") 
plot_top_weights(MOFAobject.trained,
                 view = c("G","I"),
                 factor = 2,
                 nfeatures = 5,     # Top number of features to highlight
                 abs = TRUE,
                 scale = T,
                 sign = "all") 
plot_top_weights(MOFAobject.trained,
                 view = c("G","I"),
                 factor = 3,
                 nfeatures = 5,     # Top number of features to highlight
                 abs = TRUE,
                 scale = T,
                 sign = "all") 
plot_top_weights(MOFAobject.trained,
                 view = c("G","I"),
                 factor = 4,
                 nfeatures = 5,     # Top number of features to highlight
                 abs = TRUE,
                 scale = T,
                 sign = "all") 
plot_top_weights(MOFAobject.trained,
                 view = c("G","I"),
                 factor = 5,
                 nfeatures = 5,     # Top number of features to highlight
                 abs = TRUE,
                 scale = T,
                 sign = "all") 
plot_top_weights(MOFAobject.trained,
                 view = c("G","I"),
                 factor = 6,
                 nfeatures = 5,     # Top number of features to highlight
                 abs = TRUE,
                 scale = T,
                 sign = "all") 
plot_top_weights(MOFAobject.trained,
                 view = c("G","I"),
                 factor = 7,
                 nfeatures = 5,     # Top number of features to highlight
                 abs = TRUE,
                 scale = T,
                 sign = "all") 
plot_top_weights(MOFAobject.trained,
                 view = c("G","I"),
                 factor = 8,
                 nfeatures = 5,     # Top number of features to highlight
                 abs = TRUE,
                 scale = T,
                 sign = "all") 
plot_top_weights(MOFAobject.trained,
                 view = c("G","I"),
                 factor = 9,
                 nfeatures = 5,     # Top number of features to highlight
                 abs = TRUE,
                 scale = T,
                 sign = "all") 
plot_top_weights(MOFAobject.trained,
                 view = c("G","I"),
                 factor = 10,
                 nfeatures = 5,     # Top number of features to highlight
                 abs = TRUE,
                 scale = T,
                 sign = "all") 
plot_top_weights(MOFAobject.trained,
                 view = c("G","I"),
                 factor = 11,
                 nfeatures = 5,     # Top number of features to highlight
                 abs = TRUE,
                 scale = T,
                 sign = "all") 
plot_top_weights(MOFAobject.trained,
                 view = c("G","I"),
                 factor = 12,
                 nfeatures = 5,     # Top number of features to highlight
                 abs = TRUE,
                 scale = T,
                 sign = "all") 
plot_top_weights(MOFAobject.trained,
                 view = c("G","I"),
                 factor = 13,
                 nfeatures = 5,     # Top number of features to highlight
                 abs = TRUE,
                 scale = T,
                 sign = "all") 
plot_top_weights(MOFAobject.trained,
                 view = c("G","I"),
                 factor = 14,
                 nfeatures = 5,     # Top number of features to highlight
                 abs = TRUE,
                 scale = T,
                 sign = "all") 
plot_top_weights(MOFAobject.trained,
                 view = c("G","I"),
                 factor = 15,
                 nfeatures = 5,     # Top number of features to highlight
                 abs = TRUE,
                 scale = T,
                 sign = "all") 



```

```{r test pour imputer les données manquantes}

MOFAobject_imputed_data <- impute(MOFAobject.trained, views = "all", groups = "all")

plot_data_overview(MOFAobject_imputed_data) # On regarde les différentes views de l'objet

```

```{r Graphiques des variances cumulées}

# Charger les données de variance
Variance_Digestifs <- as.data.frame(MOFAobject.trained@cache[["variance_explained"]][["r2_per_factor"]][["Digestif"]])
Variance_Autres <- as.data.frame(MOFAobject.trained@cache[["variance_explained"]][["r2_per_factor"]][["Autres"]])
Variance_Systeme_nerveux_central <- as.data.frame(MOFAobject.trained@cache[["variance_explained"]][["r2_per_factor"]][["Systeme_nerveux_central"]])
Variance_ORL <- as.data.frame(MOFAobject.trained@cache[["variance_explained"]][["r2_per_factor"]][["ORL"]])
Variance_Genital_femme <- as.data.frame(MOFAobject.trained@cache[["variance_explained"]][["r2_per_factor"]][["Genital_femme"]])
Variance_Pancréas <- as.data.frame(MOFAobject.trained@cache[["variance_explained"]][["r2_per_factor"]][["Pancréas"]])
Variance_Poumon <- as.data.frame(MOFAobject.trained@cache[["variance_explained"]][["r2_per_factor"]][["Poumon"]])
Variance_Genital_homme <- as.data.frame(MOFAobject.trained@cache[["variance_explained"]][["r2_per_factor"]][["Genital_homme"]])
Variance_Voies_urinaires <- as.data.frame(MOFAobject.trained@cache[["variance_explained"]][["r2_per_factor"]][["Voies urinaires"]])
Variance_Sarcome <- as.data.frame(MOFAobject.trained@cache[["variance_explained"]][["r2_per_factor"]][["Sarcome"]])
Variance_Sein <- as.data.frame(MOFAobject.trained@cache[["variance_explained"]][["r2_per_factor"]][["Sein"]])

# Ajouter les noms de facteurs
factors <- factor(paste0("Factor", 1:15), levels = paste0("Factor", 1:15))

# Calculer la variance cumulée pour chaque colonne et ajouter une colonne de catégorie
calculate_cumulative <- function(df, category) {
  df$Factor <- factors
  df$Cumulative_GI <- cumsum(df$G + df$I)
  df$Cumulative_G <- cumsum(df$G)
  df$Cumulative_I <- cumsum(df$I)
  df$Category <- category
  return(df[, c("Factor", "Cumulative_GI", "Cumulative_G", "Cumulative_I", "Category")])
}

Variance_TT_Digestifs <- as.data.frame(MOFAobject.trained@cache[["variance_explained"]][["r2_per_factor"]][["Digestif"]])
Variance_TT_Autres <- as.data.frame(MOFAobject.trained@cache[["variance_explained"]][["r2_per_factor"]][["Autres"]])
Variance_TT_Systeme_nerveux_central <- as.data.frame(MOFAobject.trained@cache[["variance_explained"]][["r2_per_factor"]][["Systeme_nerveux_central"]])
Variance_TT_ORL <- as.data.frame(MOFAobject.trained@cache[["variance_explained"]][["r2_per_factor"]][["ORL"]])
Variance_TT_Genital_femme <- as.data.frame(MOFAobject.trained@cache[["variance_explained"]][["r2_per_factor"]][["Genital_femme"]])
Variance_TT_Pancréas <- as.data.frame(MOFAobject.trained@cache[["variance_explained"]][["r2_per_factor"]][["Pancréas"]])
Variance_TT_Poumon <- as.data.frame(MOFAobject.trained@cache[["variance_explained"]][["r2_per_factor"]][["Poumon"]])
Variance_TT_Genital_homme <- as.data.frame(MOFAobject.trained@cache[["variance_explained"]][["r2_per_factor"]][["Genital_homme"]])
Variance_TT_Voies_urinaires <- as.data.frame(MOFAobject.trained@cache[["variance_explained"]][["r2_per_factor"]][["Voies urinaires"]])
Variance_TT_Sarcome <- as.data.frame(MOFAobject.trained@cache[["variance_explained"]][["r2_per_factor"]][["Sarcome"]])
Variance_TT_Sein <- as.data.frame(MOFAobject.trained@cache[["variance_explained"]][["r2_per_factor"]][["Sein"]])

Variance_Digestifs <- calculate_cumulative(Variance_Digestifs, "Digestif")
Variance_Autres <- calculate_cumulative(Variance_Autres, "Autres")
Variance_Systeme_nerveux_central <- calculate_cumulative(Variance_Systeme_nerveux_central, "Systeme_nerveux_central")
Variance_ORL <- calculate_cumulative(Variance_ORL, "ORL")
Variance_Genital_femme <- calculate_cumulative(Variance_Genital_femme, "Genital_femme")
Variance_Pancréas <- calculate_cumulative(Variance_Pancréas, "Pancréas")
Variance_Poumon <- calculate_cumulative(Variance_Poumon, "Poumon")
Variance_Genital_homme <- calculate_cumulative(Variance_Genital_homme, "Genital_homme")
Variance_Voies_urinaires <- calculate_cumulative(Variance_Voies_urinaires, "Voies_urinaires")
Variance_Sarcome <- calculate_cumulative(Variance_Sarcome, "Sarcome")
Variance_Sein <- calculate_cumulative(Variance_Sein, "Sein")

# Combiner tous les dataframes en un seul
Variance_Combined <- rbind(
  Variance_Digestifs, Variance_Autres, Variance_Systeme_nerveux_central, 
  Variance_ORL, Variance_Genital_femme, Variance_Pancréas, 
  Variance_Poumon, Variance_Genital_homme, Variance_Voies_urinaires, 
  Variance_Sarcome, Variance_Sein
)

library(ggplot2)
library(gridExtra)

# plot1 <- ggplot(Variance_Combined, aes(x = Factor, y = Cumulative_G, color = Category, group = Category)) +
#   geom_line(size = 1) +
#   geom_point() +
#   labs(title = "Variance Cumulée par Facteur (G)",
#        x = "Facteur",
#        y = "Variance Cumulée (G)",
#        color = "Catégorie") +
#   theme_minimal() +
#   theme(axis.text.x = element_text(angle = 45, hjust = 1))
# 
# plot2 <- ggplot(Variance_Combined, aes(x = Factor, y = Cumulative_I, color = Category, group = Category)) +
#   geom_line(size = 1) +
#   geom_point() +
#   labs(title = "Variance Cumulée par Facteur (I)",
#        x = "Facteur",
#        y = "Variance Cumulée (I)",
#        color = "Catégorie") +
#   theme_minimal() +
#   theme(axis.text.x = element_text(angle = 45, hjust = 1))

plot3 <- ggplot(Variance_Combined, aes(x = Factor, y = Cumulative_GI, color = Category, group = Category)) +
  geom_line(size = 1) +
  geom_point() +
  labs(title = "Variance Cumulée par Facteur (G + I)",
       x = "Facteur",
       y = "Variance Cumulée (G + I)",
       color = "Catégorie") +
  theme_minimal() +
  theme(axis.text.x = element_text(angle = 45, hjust = 1))

plot3

# Organiser les graphiques en une grille
# grid.arrange(plot1, plot2, plot3, nrow = 2, ncol = 2)









```

```{r MOFA TSNE sur les 10 facteurs plutôt que 15}


# Load le moèle MOFA déja entrainer
MOFAobject.trained <- load_model("model_MOFA_trained.hdf5")





plot_data_overview(MOFAobject.trained) # On regarde les différentes views de l'objet


# On ajoute des metadata (age, sexe)
metadata <- 
  dd4 %>% 
  select(sample = num_inclusion, organ, sexe, age) %>%
  filter(!is.na(organ)) %>%
  rename(group = organ)

  
samples_metadata(MOFAobject.trained) <- metadata # On donne ces metadata à l'objet MOFA


lf_list <- list() # On initialise une liste pour stocker les résultats


# Boucle pour générer les facteurs LF1 à LF15
for (i in 1:10) {
  lf_list[[i]] <- get_factors(MOFAobject.trained, 
                              groups = "all",
                              factors = i,
                              scale = FALSE,
                              as.data.frame = TRUE) %>%
    select(sample, value) %>%
    rename(!!paste0("LF", i) := value)
}

lf_combined <- Reduce(function(x, y) merge(x, y, by = "sample"), lf_list) # On fusionne les résultats en un seul data frame


dd5_bis <- left_join(dd4, lf_combined, by = c("num_inclusion" = "sample"))



################################################################################



factors_small = dd5_bis[334:343] # On prend pour les 483 patients toutes les données de cytométrie pour chaque cellules
factors_small_scaled <- scale(factors_small) # On centre et réduit, on scale les données entre elles

nbNA_ind <- apply(factors_small_scaled, 1, FUN = function(x) sum(is.na(x))) # On compte le nombre de valeur manquante NA (on regarde la somme) pour chaque ligne (patients) et on stocke ça dans un vecteur
table(nbNA_ind) # On regarde ce vecteur (Il y a 9 patients avec des lignes contenant des NA)
dd5_bis_narm <- dd5_bis[nbNA_ind == 0,] # On sélectionne que les ligne du vecteur (les patients) qui ont une somme de NA valant 0 (patient pour lesquels on a toutes les données)

factors_small_scaled_narm <- factors_small_scaled[nbNA_ind == 0,] # On sélectionne que les ligne les patients) qui ont une somme de NA valant 0 (patient pour lesquels on a toutes les données)
nrow(factors_small_scaled) # On reaarde le nombre de ligne (patient) pour les données scaled
# On retrouve nos 492 patients initiaux
nrow(factors_small_scaled_narm)
# On regarde le nombre de ligne (patient) pour les données scaled qui N'ONT PAS de données manquantes
## OK on perd seulement 9 patients avec listwise deletion (En enlevant les 10 patient pour lequels on manque des infos, on obtient 483 patients pour lesquels on a toutes les infos)





# CAH avec la distance euclidienne
# On refait comme avant mais cette fois on classifie les patient avant
distance <- dist(factors_small_scaled_narm, method = "euclidean") # On calcule la distance euclidienne de chaque point (patient)
arbre <- hclust(distance, method = "ward.D2") # On réalise le clustering hiérarchique, l'arbre correspondant au distance calculée

inertie <- sort(arbre$height, decreasing = TRUE) # Trie les hauteurs des fusions dans l'arbre de clustering, qui représentent l'inertie (ou la variance) au moment de la fusion de deux clusters. L'inertie est triée par ordre décroissant pour identifier les plus grands sauts d'inertie, qui indiquent des points naturels pour considérer la séparation des clusters.
plot(inertie[1:50], type = "s", xlab = "Nombre de classes", ylab = "Inertie") # Visualise les 50 premiers niveaux d'inertie pour aider à identifier le nombre optimal de clusters à retenir. Le type "s" crée un graphique en escalier, qui aide à visualiser clairement les sauts d'inertie.
# La hauteur de l'arbre représente l'inertie

## saut d'inertie à k = 7
k_sel <- 9
points(k_sel, inertie[k_sel], col = "blue") # Marque le point sur le graphique où le saut d'inertie à k = 7 est observé. Ceci est sélectionné comme le nombre optimal de clusters. Nombre de cluster = 7

# ## saut d'inertie à k = 10
# k_sel <- 10
# points(k_sel, inertie[k_sel], col = "blue") # Marque le point sur le graphique où le saut d'inertie à k = 10 est observé. Ceci est sélectionné comme le nombre optimal de clusters. Nombre de cluster = 10

factoextra::fviz_dend(arbre, k = k_sel, show_labels = FALSE, rect = TRUE) #On crée l'arbre (avec des rectangles délimitants et sans labels)

cluster_factor <- cutree(arbre, k_sel) # Récupere dans typo les différent cluster à k = 7
dd5_bis_narm$cluster_factor <- factor(cluster_factor) # Rajoute la colonne typo à d_cyto_narm


metadata <- 
  dd5_bis_narm %>% 
  select(sample = num_inclusion, organ, sexe, age, cluster_factor) %>%
  filter(!is.na(organ)) %>%
  rename(group = organ)

# samples_metadata(MOFAobject.trained) <- metadata # On donne ces metadata à l'objet MOFA


set.seed(42)
MOFAobject.trained <- run_tsne(MOFAobject.trained)


d_TSNE <- MOFAobject.trained@dim_red$TSNE
dd6_bis <- left_join(dd5_bis_narm, d_TSNE, by = c("num_inclusion" = "sample"))

library(paletteer)
# mycolor <- ggsci::pal_npg("nrc")(7)
mycolor <- c(
  "#FF0000",  # Rouge
  "#00FF00",  # Vert
  "#0000FF",  # Bleu
  "#FFFF00",  # Jaune
  "#FF00FF",  # Magenta
  "#00FFFF",  # Cyan
  "#800000",  # Marron
  "#808000",  # Olive
  "#008000",  # Vert foncé
  "#800080",  # Violet foncé
  "#008080",  # Sarcelle
  "#000080",  # Bleu marine
  "#FFA500",  # Orange
  "#A52A2A"   # Brun
)

# mycolor <- brewer.pal(11, "Set1")
# mycolor_bis <- c("red", "blue", "green", "purple", "grey", "black", "yellow", "orange", "maroon", "darkgreen")


dd6_bis %>% 
  ggplot(aes(x = TSNE1, y = TSNE2, color = cluster_factor)) + 
  geom_point() + 
  scale_color_manual(values = mycolor) +
  # facet_wrap(vars(organ)) +
  theme_bw() 

dd6_bis %>% 
  ggplot(aes(x = TSNE1, y = TSNE2, color = cluster_factor)) + 
  geom_point() + 
  scale_color_manual(values = mycolor) +
  facet_wrap(vars(organ)) +
  theme_bw() 

# 
# TSNE <- plot_dimred(MOFAobject.trained,
#   method = "TSNE",
#   color_by = "cluster_factor",
#   dot_size = 3)
# 
# TSNE + scale_fill_manual(values = mycolor)
#   






MOFAobject.trained <- run_umap(MOFAobject.trained, min_dist = 0.01, n_neighbors = 10)

d_UMAP <- MOFAobject.trained@dim_red$UMAP
dd6_bis <- left_join(dd6_bis, d_UMAP, by = c("num_inclusion" = "sample"))

dd6_bis %>% 
  ggplot(aes(x = UMAP1, y = UMAP2, color = cluster_factor)) + 
  geom_point() + 
  scale_color_manual(values = mycolor) +
  # facet_wrap(vars(organ)) +
  theme_bw() 

dd6_bis %>% 
  ggplot(aes(x = UMAP1, y = UMAP2, color = cluster_factor)) + 
  geom_point() + 
  scale_color_manual(values = mycolor) +
  facet_wrap(vars(organ)) +
  theme_bw() 

# plot_dimred(MOFAobject.trained, method="UMAP", color_by = "cluster_factor", dot_size = 3) + scale_fill_manual(values = mycolor)

table_contingence <- as.data.frame(table(dd6_bis$organ, dd6_bis$cluster_factor))
table_contingence

ggplot(table_contingence, aes(x = Var1, y = Freq, fill = Var2)) +
  geom_bar(stat = "identity") +
  # coord_polar("y", start=0) +
  labs(x = "Organ", y = "Frequency", fill = "Cluster Factor") +
  theme_minimal() +
  scale_fill_manual(values = mycolor)


ggplot(table_contingence, aes(x = Var1, y = Freq, fill = Var2)) +
  geom_bar(stat = "identity") +
  coord_polar("y", start=0) +
  labs(x = "Organ", y = "Frequency", fill = "Cluster Factor") +
  theme_minimal() +  
  scale_fill_manual(values = mycolor)




# Calcul des pourcentages
table_contingence$Percentage <- with(table_contingence, Freq / sum(Freq) * 100)

ggplot(table_contingence, aes(x = Var1, y = Percentage, fill = Var2)) +
  geom_bar(stat = "identity") +
  labs(x = "Organ", y = "Percentage", fill = "Cluster Factor") +
  theme_minimal() +
  scale_fill_manual(values = mycolor) +
  ggtitle("Pourcentage des Clusters par Organ")

ggplot(table_contingence, aes(x = Var1, y = Percentage, fill = Var2)) +
  geom_bar(stat = "identity") +
  coord_polar("y", start=0) +
  labs(x = "Organ", y = "Percentage", fill = "Cluster Factor") +
  theme_minimal() +
  scale_fill_manual(values = mycolor)

dd6_bis %>% 
  ggplot(aes(x = organ, fill = cluster_factor)) + 
  geom_bar(position = "stack")

n_by_organ <- dd6_bis %>% 
  group_by(organ) %>% 
  summarise(effectif_tot = n()) 

tab <- dd6_bis %>% 
  group_by(organ, cluster_factor) %>% 
  summarise(effectif = n()) %>% 
  left_join(n_by_organ) %>% 
  mutate("pct_by_organ" = effectif/effectif_tot)

tab %>% 
  ggplot(aes(x = organ, y = pct_by_organ, fill = cluster_factor)) + 
  geom_bar(stat = "identity", position = "stack") + 
  coord_flip()

tab %>% 
  ggplot(aes(x = cluster_factor, y = pct_by_organ, fill = cluster_factor)) + 
  geom_bar(stat = "identity", position = position_dodge()) + 
  coord_flip()+
  facet_wrap(vars(organ))

tab %>% 
  ggplot(aes(x = organ, y = pct_by_organ, fill = cluster_factor)) + 
  geom_bar(stat = "identity", position = position_dodge()) + 
  coord_flip()+
  facet_wrap(vars(cluster_factor))


tab2 <- dd6_bis %>% 
  group_by(cluster_factor) %>% 
  summarise(LF1 = mean(LF1),
            LF2 = mean(LF2),
            LF3 = mean(LF3),
            LF4 = mean(LF4),
            LF5 = mean(LF5),
            LF6 = mean(LF6),
            LF7 = mean(LF7),
            LF8 = mean(LF8),
            LF9 = mean(LF9),
            LF10 = mean(LF10)) %>% 
  tidyr::pivot_longer(cols = starts_with("LF"), names_to = "LF", values_to = "mean")

tab2 %>% 
  ggplot(aes(x = mean, y = LF, fill = cluster_factor)) + 
  geom_bar(stat = "identity", position = position_dodge()) + 
  coord_flip()+
  facet_wrap(vars(cluster_factor))


tab2 %>% 
  ggplot(aes(x = LF, y = mean, color = cluster_factor)) + 
  geom_point(size = 2) + 
  geom_line(aes(group = cluster_factor)) + 
  facet_wrap(vars(cluster_factor))


```

```{r MOFA test en imposant 10 facteurs latents au lieu de 15}


long_df_immuno <- 
  dd4 %>% # On prend toutes nos données
  select(num_inclusion, all_of(names(dd4)[7:37])) %>%  # On ne garde que la colonne "num_inclusion" et les colonnes immuno_pop_totales (col 7 à 37)
  tidyr::pivot_longer(cols = !num_inclusion, names_to = "feature", values_to = "value") %>% # Fait format long du dataframe en répétant les features pour chaque num_inclusion  
  mutate(view = "I") %>% # On rajoute une colonne "view" qui prend la valeur "I" pour toutes les lignes (I = Immuno)
  left_join(dd4 %>% select(num_inclusion, organ), by = "num_inclusion") %>% # On rajoute la colonne "organ" correspondant au type de cancer pour chaque num_inclusion
  rename(sample = num_inclusion, group = organ) %>% # On renomme les colonnes de façon à être conforme avec MOFA
  mutate(value = log10((value * 1000000 + 1) )) # +1 pour enlever les 0 et 10⁶ pour les unité de cytométrie à vérifier

################################################################################
### Visualisation de l'effet de passer en log pour avoir une belle Gaussienne
png("combined_image.png", width = 1600, height = 800)
par(mfrow = c(1, 2))

# Sans le log : 
Sans_Log <- hist(dd5$NK,
          xlab = "Values",
          ylab = "Fréquence",
          main = "Histogramme des valeurs des NK\nsans log transformation")

# Avec le log :
Avec_Log <- hist(log10(dd5$NK * 1000000 +1),
          xlab = "Log(Values)",
          ylab = "Fréquence",
          main = "Histogramme des valeurs des NK\navec log transformation")

dev.off()
################################################################################



matrix_missense <- 
  dd4 %>% # On prend toutes nos données
  select(num_inclusion, all_of(names(dd4)[147:239]))  # On ne garde que la colonne "num_inclusion" et les colonnes de mutation missense (col 147 à 239)

# On enleve les gènes qui ont bien trop de NA
nbNA_gene <- colSums(is.na(matrix_missense)) # On fait le total des NA pur chaque colonne
table(nbNA_gene) # Affiche le nombre de NA par colonne (par gène)
matrix_missense_narm <- matrix_missense[ , nbNA_gene < 273] # On enleve les 23 gènes qui on plus de 319 NA (trop de données manquantes (> 25%))

long_df_missense <- 
  matrix_missense_narm %>% # On prend la matrice de mutation missense nettoyé des gènes avec trop de NA
  tidyr::pivot_longer(cols = !num_inclusion, names_to = "feature", values_to = "value") %>% # Fait format long du dataframe en répétant les features pour chaque num_inclusion  
  mutate(view = "G") %>% # On rajoute une colonne "view" qui prend la valeur "G" pour toutes les lignes (G = Génomique)
  left_join(dd4 %>% select(num_inclusion, organ), by = "num_inclusion") %>% # On rajoute la colonne "organ" correspondant au type de cancer pour chaque num_inclusion
  rename(sample = num_inclusion, group = organ) # On renomme les colonnes de façon à être conforme avec MOFA



matrix_cnv <- 
  dd4 %>% # On prend toutes nos données
  select(num_inclusion, all_of(names(dd4)[240:332]))  # On ne garde que la colonne "num_inclusion" et les colonnes de mutation cnv (col 240 à 332)

# On enleve les gènes qui ont bien trop de NA
nbNA_gene <- colSums(is.na(matrix_cnv)) # On fait le total des NA pur chaque colonne
table(nbNA_gene) # Affiche le nombre de NA par colonne (par gène)
# On a pas de gène qui à beaucoup de NA par contre il y a des certains individus qui n'ont pas de données, on va donc les enlever

nbNA_ind <- apply(matrix_cnv, 1, FUN = function(x) sum(is.na(x))) # On compte le nombre de valeur manquante NA (on regarde la somme) pour chaque ligne (patients) et on stocke ça dans un vecteur
table(nbNA_ind) # On regarde ce vecteur (Il y a 167 patients avec des lignes contenant des 93 NA sur les 94 variables !!! On va les enlever)
matrix_cnv_narm <- matrix_cnv[nbNA_ind < 93,] # On sélectionne que les ligne du vecteur (les patients) qui ont une somme de NA inférieu à 93 NA


long_df_cnv <- 
  matrix_cnv_narm %>% # On prend la matrice de mutation cnv nettoyé des individus avec trop de NA
  tidyr::pivot_longer(cols = !num_inclusion, names_to = "feature", values_to = "value") %>% # Fait le format long du dataframe en répétant les features pour chaque num_inclusion  
  mutate(view = "G") %>% # On rajoute une colonne "view" qui prend la valeur "G" pour toutes les lignes (G = Génomique)
  left_join(dd4 %>% select(num_inclusion, organ), by = "num_inclusion") %>% # On rajoute la colonne "organ" correspondant au type de cancer pour chaque num_inclusion
  rename(sample = num_inclusion, group = organ) %>% # On renomme les colonnes de façon à être conforme avec MOFA
  mutate(value = replace(value, value == -1, 1)) # On remplace les -1 en 1 pour avoir quelque chose binaire mais on perd l'information -1 = délétion et 1 = amplification









# On est obligé de clean les noms sinon MOFA pas content
clean_names <- function(names) {
  names <- gsub("é", "e", names)
  names <- gsub("è", "e", names)
  names <- gsub("_", "", names)
  names <- gsub("\\+", "Plus", names)
  names <- gsub("-", "Minus", names)
  names <- gsub(" ", "", names)
  names <- iconv(names, to="ASCII//TRANSLIT")
  return(names)
}

# unique(long_df_combined$feature) # Vérifier que les noms ont été changés



long_df_combined <- 
  rbind(long_df_immuno, long_df_missense, long_df_cnv) %>% # On combine les 3 longs data_frame
  filter(!is.na(group)) # On filtre les "organ" (group) pour lequels on des NA (9 ptients) sinon cela pose problème
  

long_df_combined$feature <- clean_names(long_df_combined$feature) # Applique la fonction de nettoyage aux noms de features + autres colonnes
str(long_df_combined) # On vérifie le long data frame combiné

groups <- long_df_combined$group # On stocke les groupe dans un vecteur



MOFAobject <- create_mofa(long_df_combined, groups = groups) # On crée l'objet MOFA
print(MOFAobject) # On a un récap de l'objet

plot_data_overview(MOFAobject) # On regarde les différentes views de l'objet


data_opts <- get_default_data_options(MOFAobject)
data_opts$scale_views <- TRUE # On scale les views
data_opts$scale_groups <- TRUE # On scale les groupes
head(data_opts)


model_opts <- get_default_model_options(MOFAobject)
model_opts$likelihoods$G <- "bernoulli" # On a des données binaires donc Bernouilli
model_opts$likelihoods$I <- "gaussian" # ON a des données continues donc Gauss
model_opts$num_factors <- 5
head(model_opts)


train_opts <- get_default_training_options(MOFAobject)
head(train_opts)

# On prepare l'objet MOFA
MOFAobject <- prepare_mofa(object = MOFAobject,
                           data_options = data_opts,
                           model_options = model_opts,
                           training_options = train_opts)

outfile = file.path(getwd(),"model.hdf5")


# On entraine le modèle
MOFAobject.trained <- run_mofa(MOFAobject, outfile, use_basilisk = TRUE)


samples_metadata(MOFAobject.trained) <- metadata # On donne ces metadata à l'objet MOFA

plot_factor_cor(MOFAobject.trained) # On regarde la corrélation entre les différents facteurs

plot_variance_explained(MOFAobject.trained, 
                        x = "view",
                        y = "factor",
                        split_by = "group",
                        plot_total = TRUE,
                        factors = "all",
                        min_r2 = 0,
                        max_r2 = 15,
                        legend = TRUE,
                        use_cache = TRUE)


# ON regarde les poids de chaque feature dans les facteurs qui expliques le plus la variance dans les view génomique et immuno
plot_weights(MOFAobject.trained,
             view = "G",
             factor = 1,
             nfeatures = 10,     # Top number of features to highlight
             scale = T)           # Scale weights from -1 to 1

plot_top_weights(MOFAobject.trained,
                 view = "G",
                 factor = 1,
                 nfeatures = 10,     # Top number of features to highlight
                 abs = FALSE,
                 scale = T,
                 sign = "all")           # Scale weights from -1 to 1

# On fait des heatmeaps
plot_data_heatmap(MOFAobject.trained,
                  view = "G",         # view of interest
                  factor = 1,             # factor of interest
                  features = 25,          # number of features to plot (they are selected by weight)
                  groups = "all",
                  scale = "row",
                  cluster_rows = TRUE, 
                  cluster_cols = TRUE,
                  show_rownames = TRUE, 
                  show_colnames = FALSE)

################################################### Caractérisation du facteur 2

plot_weights(MOFAobject.trained,
             view = "I",
             factor = 2,
             nfeatures = 10,     # Top number of features to highlight
             scale = T)

plot_top_weights(MOFAobject.trained,
                 view = "I",
                 factor = 2,
                 nfeatures = 10,     # Top number of features to highlight
                 abs = FALSE,
                 scale = T,
                 sign = "all")           # Scale weights from -1 to 1

plot_data_heatmap(MOFAobject.trained, 
                  view = "I",
                  factor = 2,  
                  features = 25,
                  groups = "all",
                  cluster_rows = TRUE, 
                  cluster_cols = TRUE,
                  show_rownames = TRUE, 
                  show_colnames = FALSE,
                  scale = "row")

```
